---
crossref:
  chapters: true
  fig-title: 'Figura' 
  tbl-title: 'Tabla'     
  title-delim: '.'     
  fig-prefix: ''  
  tbl-prefix: ''
---

# Graduados {#sec-Grad}

<!-- CARGAR BASE DE GRADUADOS -->

```{r}
#| echo: false
#| message: false
#| warning: false

# librerías requeridas
library(UnalData)
library(UnalR)
library(tidyverse)
library(magrittr)

# Base de datos de aspirantes a la Sede Palmira

Graduados <- UnalData::Graduados %>% select(-PROGRAMA) %>%
  filter(SEDE_NOMBRE_MAT %in% c('Palmira')) %>%
  left_join(select(UnalData::Hprogramas,SNIES_PROGRA,COD_PADRE,PROGRAMA), by= "SNIES_PROGRA") %>%
  mutate(TOTAL = "Total")

Agregado <- Graduados %>% group_by(YEAR, SEMESTRE) %>% count()
ano <- max(Agregado %>% select(YEAR))
semestre <- Agregado[[nrow(Agregado), "SEMESTRE"]]
etiqueta <- paste0(" ", ano, "-", semestre)

# Bases por nivel de formación
GraduadosPre <- Graduados %>% filter(TIPO_NIVEL == "Pregrado") %>%
  mutate(CAT_EDAD = case_when(EDAD_MOD <= 23 ~ '23 años o menos',
                              EDAD_MOD >= 24 & EDAD_MOD <= 25 ~ '24 a 25 años',
                              EDAD_MOD >= 26 ~ '26 años o más',
                              is.na(EDAD_MOD) ~ 'Sin información'))

GraduadosPos <- Graduados %>% filter(TIPO_NIVEL == "Postgrado", MOD_ADM == "Regular") %>%
  mutate(CAT_EDAD = case_when(EDAD_MOD <= 25 ~ '25 años o menos',
                              EDAD_MOD >= 26 & EDAD_MOD <= 30 ~ '26 a 30 años',
                              EDAD_MOD >= 31 & EDAD_MOD <= 35 ~ '31 a 35 años',
                              EDAD_MOD >= 36 ~ '36 años o más',
                              is.na(EDAD_MOD) ~ 'Sin información'))
tema <- 5
```

Este capítulo presenta el consolidado de las principales características asociadas a la información estadística oficial de los graduados de pregrado y postgrado en la **Sede Palmira** de la Universidad Nacional de Colombia. A continuación, se presenta una breve descripción de las secciones que hacen parte de este capítulo.

<h3>**Secciones**</h3>

-   [Graduados de pregrado -@sec-GradPre]: contiene la información oficial del total de graduados de pregrado en la **Sede Palmira** de la Universidad Nacional de Colombia.

-   [Graduados de postgrado -@sec-GradPos]: contiene la información oficial del total de graduados de los programas de postgrado de la **Sede Palmira** de la Universidad Nacional de Colombia.

<h3>**Metadatos**</h3>

La construcción de las cifras oficiales de graduados de la **Sede Palmira**, las definiciones que hacen parte de estas, así como las codificaciones y clasificaciones aquí empleadas se encuentran contenidas en la sección **Graduados** del capítulo de *Metadatos* de las cifras oficiales generales que hacen parte de la página de [estadísticas](http://estadisticas.unal.edu.co/home/) de la Universidad Nacional de Colombia. Invitamos a los lectores a explorar y conocer estos metadatos los cuales, además de orientar y facilitar el entendimiento de la información acá expuesta, se encuentran disponibles en el siguiente enlace.

-   [Metadatos Cifras Oficiales Universidad Nacional de Colombia](http://estadisticas.unal.edu.co/menu-principal/cifras-generales/metadatos/cifras-generales/)

## Pregrado {#sec-GradPre}

### Evolución histórica

A continuación, la Figura @fig-F1GraPre, presenta la evolución histórica -*desde el periodo 2009*-, del total de graduados de pregrado en la sede.

```{r}
#| label: fig-F1GraPre
#| echo: false
#| message: false
#| warning: false
#| fig-cap: >
#|    Fuente: Dirección Nacional de Planeación y Estadística con base en información de la Dirección Nacional de Admisiones

Msj <- "Información disponible desde 2009-1"

Agregar(TOTAL ~ YEAR + SEMESTRE, 
                    frecuencia = list(c(2009:ano), c(1:2)),
                    intervalo = list(c(2009, 1), c(ano, semestre)),
                    datos = GraduadosPre,
                    textNA = "Sin información") %>%  
              Plot.Series(categoria = "TOTAL", 
               colores = c("#8cc63f"), # verde, Total 
               titulo = "Evolución histórica del número total de graduados de pregrado", 
               labelY = "Número de graduados", 
               ylim = c(0,NaN),
               libreria = c("highcharter"), 
               estilo = list(hc.Tema = tema, hc.Slider = FALSE, hc.Credits = Msj)) 
```

<br>

### Información por sexo

A continuación, las figuras @fig-F2GraPre y @fig-F3GraPre presentan, respectivamente, la evolución histórica y el comportamiento actual del total de graduados de pregrado según el sexo biológico.

```{r}
#| label: fig-F2GraPre
#| echo: false
#| message: false
#| warning: false
#| fig-cap: >
#|    Fuente: Dirección Nacional de Planeación y Estadística con base en información de la Dirección Nacional de Admisiones

Agregar(SEXO ~ YEAR + SEMESTRE, 
                    frecuencia = list(c(2009:ano), c(1:2)),
                    intervalo = list(c(2009, 1), c(ano, semestre)),
                    datos = GraduadosPre,
                    textNA = "Sin información") %>% 
           Plot.Series(categoria = "SEXO", 
              titulo = "Evolución del número de graduados a pregrado por sexo",
              labelY = "Número de graduados", 
              ylim = c(0,NaN),
              libreria = c("highcharter"), 
              estilo = list(hc.Tema = tema, hc.Slider = FALSE, hc.Credits = Msj))
```

<br>

```{r}
#| label: fig-F3GraPre
#| echo: false
#| message: false
#| warning: false
#| fig-cap: >
#|    Fuente: Dirección Nacional de Planeación y Estadística con base en información de la Dirección Nacional de Admisiones

Agregar(SEXO ~ YEAR + SEMESTRE, 
                    frecuencia = list(c(2009:ano), c(1:2)),
                    intervalo = list(c(2009, 1), c(ano, semestre)),
                    datos = GraduadosPre,
                    textNA = "Sin información") %>%
        Plot.Torta(categoria  = "SEXO",
           ano        = ano,
           periodo    = semestre,
           titulo     = "Distribución de graduados de pregrado por sexo",
           addPeriodo = TRUE,
           libreria   = "highcharter",
           estilo     = list(hc.Tema = tema))

```

<br>

### Información por edad

A continuación, las figuras @fig-F4GraPre y @fig-F5GraPre presentan, respectivamente, la evolución histórica y el comportamiento actual del total de graduados de pregrado por grupos de edad.

```{r}
#| label: fig-F4GraPre
#| echo: false
#| message: false
#| warning: false
#| fig-cap: >
#|    Fuente: Dirección Nacional de Planeación y Estadística con base en información de la Dirección Nacional de Admisiones

Agregar(CAT_EDAD ~ YEAR + SEMESTRE, 
                    frecuencia = list(c(2010:ano), c(1:2)),
                    intervalo = list(c(2010, 1), c(ano, semestre)),
                    datos = GraduadosPre,
                    textNA = "Sin información") %>% 
          Plot.Series(categoria = "CAT_EDAD", 
              titulo = "Evolución del número de graduados de pregrado por grupos de edad",
              labelY = "Número de graduados", 
              ylim = c(0,NaN),
              libreria = c("highcharter"), 
              estilo = list(hc.Tema = tema, hc.Slider = FALSE, hc.Credits = "Información disponible desde 2010-1")) 
```

<br>

```{r}
#| label: fig-F5GraPre
#| echo: false
#| message: false
#| warning: false
#| fig-cap: >
#|    Fuente: Dirección Nacional de Planeación y Estadística con base en información de la Dirección Nacional de Admisiones

Agregar(CAT_EDAD ~ YEAR + SEMESTRE, 
                    frecuencia = list(c(2009:ano), c(1:2)),
                    intervalo = list(c(2009, 1), c(ano, semestre)),
                    datos = GraduadosPre,
                    textNA = "Sin información") %>% 
         Plot.Barras(categoria  = "CAT_EDAD",
            ano        = ano,
            periodo    = semestre,
            vertical   = TRUE,
            ordinal    = TRUE,
            libreria   = "highcharter",
            titulo     = "Distribución de graduados de pregrado por grupos de edad",
            labelEje   = "Número de graduados",
            addPeriodo = TRUE,
            estilo = list(hc.Tema = tema, hc.Slider = FALSE)
             )
```

<br>

### Información por facultad

A continuación, las figuras @fig-F6GraPre y @fig-F7GraPre presentan, respectivamente, la evolución histórica y el comportamiento actual del total de graduados de pregrado por facultad.

```{r}
#| label: fig-F6GraPre
#| echo: false
#| message: false
#| warning: false
#| fig-cap: >
#|    Fuente: Dirección Nacional de Planeación y Estadística con base en información de la Dirección Nacional de Admisiones

Agregar(FACULTAD ~ YEAR + SEMESTRE, 
                    frecuencia = list(c(2009:ano), c(1:2)),
                    intervalo = list(c(2009, 1), c(ano, semestre)),
                    datos = GraduadosPre,
                    textNA = "Sin información") %>% 
           Plot.Series(categoria = "FACULTAD", 
              titulo = "Evolúción del número de graduados de pregrado por facultad",
              labelY = "Número de graduados", 
              ylim = c(0,NaN),
              libreria = c("highcharter"), 
              estilo = list(hc.Tema = tema, hc.Slider = FALSE, hc.Credits = Msj)) 
```

<br>

```{r}
#| label: fig-F7GraPre
#| echo: false
#| message: false
#| warning: false
#| fig-cap: >
#|    Fuente: Dirección Nacional de Planeación y Estadística con base en información de la Dirección Nacional de Admisiones

Agregar(FACULTAD ~ YEAR + SEMESTRE, 
                    frecuencia = list(c(2009:ano), c(1:2)),
                    intervalo = list(c(2009, 1), c(ano, semestre)),
                    datos = GraduadosPre,
                    textNA = "Sin información") %>% 
        Plot.Torta(categoria  = "FACULTAD",
           ano        = ano,
           periodo    = semestre,
           titulo     = "Distribución de graduados de pregrado por facultad",
           addPeriodo = TRUE,
           libreria   = "highcharter",
           estilo     = list(hc.Tema = tema))
```

<br>

### Información por programa

A continuación, las figuras @fig-F8GraPre y @fig-F9GraPre presentan, respectivamente, la evolución histórica y el comportamiento actual del total de graduados de pregrado por programa.

```{r}
#| label: fig-F8GraPre
#| echo: false
#| message: false
#| warning: false
#| fig-cap: >
#|    Fuente: Dirección Nacional de Planeación y Estadística con base en información de la Dirección Nacional de Admisiones

Agregar(PROGRAMA ~ YEAR + SEMESTRE, 
                    frecuencia = list(c(2009:ano), c(1:2)),
                    intervalo = list(c(2009, 1), c(ano, semestre)),
                    datos = GraduadosPre,
                    textNA = "Sin información") %>% 
           Plot.Series(categoria = "PROGRAMA", 
              titulo = "Evolúción del número de graduados de pregrado por programa",
              labelY = "Número de graduados", 
              ylim = c(0,NaN),
              libreria = c("highcharter"), 
              estilo = list(hc.Tema = tema, hc.Slider = FALSE, hc.Credits = Msj)) 
```

<br>

```{r}
#| label: fig-F9GraPre
#| echo: false
#| message: false
#| warning: false
#| fig-cap: >
#|    Fuente: Dirección Nacional de Planeación y Estadística con base en información de la Dirección Nacional de Admisiones

Agregar(PROGRAMA ~ YEAR + SEMESTRE, 
                    frecuencia = list(c(2009:ano), c(1:2)),
                    intervalo = list(c(2009, 1), c(ano, semestre)),
                    datos = GraduadosPre,
                    textNA = "Sin información") %>% 
         Plot.Barras(categoria  = "PROGRAMA",
            ano        = ano,
            periodo    = semestre,
            vertical   = FALSE,
            ordinal    = TRUE,
            libreria   = "highcharter",
            titulo     = "Distribución de graduados de pregrado por programa",
            labelEje   = "Número de graduados",
            addPeriodo = TRUE,
            estilo = list(hc.Tema = tema, hc.Slider = FALSE)
             )
```

<br>

### Información por área de conocimiento

A continuación, las figuras @fig-F10GraPre y @fig-F11GraPre presentan, respectivamente, la evolución histórica y el comportamiento actual del total de graduados de pregrado por área de conocimiento SNIES.

```{r}
#| label: fig-F10GraPre
#| echo: false
#| message: false
#| warning: false
#| fig-cap: >
#|    Fuente: Dirección Nacional de Planeación y Estadística con base en información de la Dirección Nacional de Admisiones

Agregar(AREAC_SNIES ~ YEAR + SEMESTRE, 
                    frecuencia = list(c(2009:ano), c(1:2)),
                    intervalo = list(c(2009, 1), c(ano, semestre)),
                    datos = GraduadosPre,
                    textNA = "Sin información") %>% 
           Plot.Series(categoria = "AREAC_SNIES", 
              titulo = "Evolúción del número de graduados de pregrado por área de conocimiento",
              labelY = "Número de graduados", 
              ylim = c(0,NaN),
              libreria = c("highcharter"), 
              estilo = list(hc.Tema = tema, hc.Slider = FALSE, hc.Credits = Msj)) 
```

<br>

```{r}
#| label: fig-F11GraPre
#| echo: false
#| message: false
#| warning: false
#| fig-cap: >
#|    Fuente: Dirección Nacional de Planeación y Estadística con base en información de la Dirección Nacional de Admisiones

Agregar(AREAC_SNIES ~ YEAR + SEMESTRE, 
                    frecuencia = list(c(2009:ano), c(1:2)),
                    intervalo = list(c(2009, 1), c(ano, semestre)),
                    datos = GraduadosPre,
                    textNA = "Sin información") %>% 
         Plot.Barras(categoria  = "AREAC_SNIES",
            ano        = ano,
            periodo    = semestre,
            vertical   = TRUE,
            ordinal    = TRUE,
            libreria   = "highcharter",
            titulo     = "Distribución de graduados de pregrado por área de conocimiento",
            labelEje   = "Número de graduados",
            addPeriodo = TRUE,
            estilo = list(hc.Tema = tema, hc.Slider = FALSE)
             )
```

<br>

### Tiempo de permanencia

#### Sede Palmira

#### Facultad de ciencias agropecuarias

#### Facultad de ingeniería y administración

### Tabla agregada

A continuación, la tabla @fig-FGraPreTabla presenta el agregado **histórico**, por **años, semestres, sexo, edad, facultad, programa, área de conocimiento** de los graduados de pregrado en la **Sede Palmira**.

Los interesados en *imprimir*, *copiar* o *descargar* estas cifras, pueden hacerlo a través de las múltiples opciones que se ofrecen en la parte superior izquierda de la tabla que se presenta a continuación (Copiar, CSV, Excel, PDF e Imprimir). Así mismo, esta tabla, dada su naturaleza web, permiten filtrar los resultados por aquellas variables de interés.

<br>

```{r}
#| label: fig-FGraPreTabla
#| echo: false
#| message: false
#| warning: false
#| fig-cap: >
#|    Fuente: Dirección Nacional de Planeación y Estadística con base en información de la Dirección Nacional de Admisiones

Gra_Pre_Tabla <- GraduadosPre %>% group_by(YEAR, SEMESTRE, SEXO, CAT_EDAD, FACULTAD, PROGRAMA, AREAC_SNIES) %>% summarise(Total=n()) %>% select(YEAR, SEMESTRE, SEXO, CAT_EDAD, FACULTAD, PROGRAMA, AREAC_SNIES, Total) %>% ungroup() %>% mutate(across(where(is.character), replace_na,  replace = "SIN INFORMACIÓN")) 

#Tabla en HTML
UnalR::Tabla.General(datos = Gra_Pre_Tabla,
                     encabezado = "Tabla histórico total de graduados por variables de interés",
                     colorHead = "#8cc63f",
                     colNames = c("Año","Semestre","Sexo","Edad","Facultad","Programa","Área de conocimiento SNIES","Total"))

```

<br>

## Posgrado {#sec-GradPos}

### Evolución histórica

A continuación, la Figura @fig-F1GraPos, presenta la evolución histórica -*desde el periodo 2009*-, del total de graduados de posgrado en la sede.

```{r}
#| label: fig-F1GraPos
#| echo: false
#| message: false
#| warning: false
#| fig-cap: >
#|    Fuente: Dirección Nacional de Planeación y Estadística con base en información de la Dirección Nacional de Admisiones

Msj <- "Información disponible desde 2009-1"

Agregar(TOTAL ~ YEAR + SEMESTRE, 
                    frecuencia = list(c(2009:ano), c(1:2)),
                    intervalo = list(c(2009, 1), c(ano, semestre)),
                    datos = GraduadosPos,
                    textNA = "Sin información") %>%  
              Plot.Series(categoria = "TOTAL", 
               colores = c("#8cc63f"), # verde, Total 
               titulo = "Evolución histórica del número total de graduados de posgrado", 
               labelY = "Número de graduados", 
               ylim = c(0,NaN),
               libreria = c("highcharter"), 
               estilo = list(hc.Tema = tema, hc.Slider = FALSE, hc.Credits = Msj)) 
```

<br>

### Información por sexo

A continuación, las figuras @fig-F2GraPos y @fig-F3GraPos presentan, respectivamente, la evolución histórica y el comportamiento actual del total de graduados de posgrado según el sexo biológico.

```{r}
#| label: fig-F2GraPos
#| echo: false
#| message: false
#| warning: false
#| fig-cap: >
#|    Fuente: Dirección Nacional de Planeación y Estadística con base en información de la Dirección Nacional de Admisiones

Agregar(SEXO ~ YEAR + SEMESTRE, 
                    frecuencia = list(c(2009:ano), c(1:2)),
                    intervalo = list(c(2009, 1), c(ano, semestre)),
                    datos = GraduadosPos,
                    textNA = "Sin información") %>% 
           Plot.Series(categoria = "SEXO", 
              titulo = "Evolución del número de graduados a posgrado por sexo",
              labelY = "Número de graduados", 
              ylim = c(0,NaN),
              libreria = c("highcharter"), 
              estilo = list(hc.Tema = tema, hc.Slider = FALSE, hc.Credits = Msj))
```

<br>

```{r}
#| label: fig-F3GraPos
#| echo: false
#| message: false
#| warning: false
#| fig-cap: >
#|    Fuente: Dirección Nacional de Planeación y Estadística con base en información de la Dirección Nacional de Admisiones

Agregar(SEXO ~ YEAR + SEMESTRE, 
                    frecuencia = list(c(2009:ano), c(1:2)),
                    intervalo = list(c(2009, 1), c(ano, semestre)),
                    datos = GraduadosPos,
                    textNA = "Sin información") %>%
        Plot.Torta(categoria  = "SEXO",
           ano        = ano,
           periodo    = semestre,
           titulo     = "Distribución de graduados de posgrado por sexo",
           addPeriodo = TRUE,
           libreria   = "highcharter",
           estilo     = list(hc.Tema = tema))

```

<br>

### Información por edad

A continuación, las figuras @fig-F4GraPos y @fig-F5GraPos presentan, respectivamente, la evolución histórica y el comportamiento actual del total de graduados de posgrado por grupos de edad.

```{r}
#| label: fig-F4GraPos
#| echo: false
#| message: false
#| warning: false
#| fig-cap: >
#|    Fuente: Dirección Nacional de Planeación y Estadística con base en información de la Dirección Nacional de Admisiones

Agregar(CAT_EDAD ~ YEAR + SEMESTRE, 
                    frecuencia = list(c(2009:ano), c(1:2)),
                    intervalo = list(c(2009, 1), c(ano, semestre)),
                    datos = GraduadosPos,
                    textNA = "Sin información") %>% 
          Plot.Series(categoria = "CAT_EDAD", 
              titulo = "Evolución del número de graduados de posgrado por grupos de edad",
              labelY = "Número de graduados", 
              ylim = c(0,NaN),
              libreria = c("highcharter"), 
              estilo = list(hc.Tema = tema, hc.Slider = FALSE, hc.Credits = Msj)) 
```

<br>

```{r}
#| label: fig-F5GraPos
#| echo: false
#| message: false
#| warning: false
#| fig-cap: >
#|    Fuente: Dirección Nacional de Planeación y Estadística con base en información de la Dirección Nacional de Admisiones

Agregar(CAT_EDAD ~ YEAR + SEMESTRE, 
                    frecuencia = list(c(2009:ano), c(1:2)),
                    intervalo = list(c(2009, 1), c(ano, semestre)),
                    datos = GraduadosPos,
                    textNA = "Sin información") %>% 
         Plot.Barras(categoria  = "CAT_EDAD",
            ano        = ano,
            periodo    = semestre,
            vertical   = TRUE,
            ordinal    = TRUE,
            libreria   = "highcharter",
            titulo     = "Distribución de graduados de posgrado por grupos de edad",
            labelEje   = "Número de graduados",
            addPeriodo = TRUE,
            estilo = list(hc.Tema = tema, hc.Slider = FALSE)
             )
```

<br>

### Información por facultad

A continuación, las figuras @fig-F6GraPos y @fig-F7GraPos presentan, respectivamente, la evolución histórica y el comportamiento actual del total de graduados de posgrado por facultad.

```{r}
#| label: fig-F6GraPos
#| echo: false
#| message: false
#| warning: false
#| fig-cap: >
#|    Fuente: Dirección Nacional de Planeación y Estadística con base en información de la Dirección Nacional de Admisiones

Agregar(FACULTAD ~ YEAR + SEMESTRE, 
                    frecuencia = list(c(2009:ano), c(1:2)),
                    intervalo = list(c(2009, 1), c(ano, semestre)),
                    datos = GraduadosPos,
                    textNA = "Sin información") %>% 
           Plot.Series(categoria = "FACULTAD", 
              titulo = "Evolúción del número de graduados de posgrado por facultad",
              labelY = "Número de graduados", 
              ylim = c(0,NaN),
              libreria = c("highcharter"), 
              estilo = list(hc.Tema = tema, hc.Slider = FALSE, hc.Credits = Msj)) 
```

<br>

```{r}
#| label: fig-F7GraPos
#| echo: false
#| message: false
#| warning: false
#| fig-cap: >
#|    Fuente: Dirección Nacional de Planeación y Estadística con base en información de la Dirección Nacional de Admisiones

Agregar(FACULTAD ~ YEAR + SEMESTRE, 
                    frecuencia = list(c(2009:ano), c(1:2)),
                    intervalo = list(c(2009, 1), c(ano, semestre)),
                    datos = GraduadosPos,
                    textNA = "Sin información") %>% 
        Plot.Torta(categoria  = "FACULTAD",
           ano        = ano,
           periodo    = semestre,
           titulo     = "Distribución de graduados de posgrado por facultad",
           addPeriodo = TRUE,
           libreria   = "highcharter",
           estilo     = list(hc.Tema = tema))
```

<br>

### Información por programa

A continuación, las figuras @fig-F8GraPos y @fig-F9GraPos presentan, respectivamente, la evolución histórica y el comportamiento actual del total de graduados de posgrado por programa.

```{r}
#| label: fig-F8GraPos
#| echo: false
#| message: false
#| warning: false
#| fig-cap: >
#|    Fuente: Dirección Nacional de Planeación y Estadística con base en información de la Dirección Nacional de Admisiones

Agregar(PROGRAMA ~ YEAR + SEMESTRE, 
                    frecuencia = list(c(2009:ano), c(1:2)),
                    intervalo = list(c(2009, 1), c(ano, semestre)),
                    datos = GraduadosPos,
                    textNA = "Sin información") %>% 
           Plot.Series(categoria = "PROGRAMA", 
              titulo = "Evolúción del número de graduados de posgrado por programa",
              labelY = "Número de graduados", 
              ylim = c(0,NaN),
              libreria = c("highcharter"), 
              estilo = list(hc.Tema = tema, hc.Slider = FALSE, hc.Credits = Msj)) 
```

<br>

```{r}
#| label: fig-F9GraPos
#| echo: false
#| message: false
#| warning: false
#| fig-cap: >
#|    Fuente: Dirección Nacional de Planeación y Estadística con base en información de la Dirección Nacional de Admisiones

Agregar(PROGRAMA ~ YEAR + SEMESTRE, 
                    frecuencia = list(c(2009:ano), c(1:2)),
                    intervalo = list(c(2009, 1), c(ano, semestre)),
                    datos = GraduadosPos,
                    textNA = "Sin información") %>% 
        Plot.Barras(categoria  = "PROGRAMA",
           ano        = ano,
           periodo    = semestre,
           vertical   = FALSE,
           ordinal    = TRUE,
           titulo     = "Distribución de graduados de posgrado por programa",
           labelEje   = "Número de graduados",
           addPeriodo = TRUE,
           libreria   = "highcharter",
           estilo     = list(hc.Tema = tema, hc.Slider = FALSE))
```

<br>

### Información por área de conocimiento

A continuación, las figuras @fig-F10GraPos y @fig-F11GraPos presentan, respectivamente, la evolución histórica y el comportamiento actual del total de graduados de posgrado por área de conocimiento SNIES.

```{r}
#| label: fig-F10GraPos
#| echo: false
#| message: false
#| warning: false
#| fig-cap: >
#|    Fuente: Dirección Nacional de Planeación y Estadística con base en información de la Dirección Nacional de Admisiones

Agregar(AREAC_SNIES ~ YEAR + SEMESTRE, 
                    frecuencia = list(c(2009:ano), c(1:2)),
                    intervalo = list(c(2009, 1), c(ano, semestre)),
                    datos = GraduadosPos,
                    textNA = "Sin información") %>% 
           Plot.Series(categoria = "AREAC_SNIES", 
              titulo = "Evolúción del número de graduados de posgrado por área de conocimiento",
              labelY = "Número de graduados", 
              ylim = c(0,NaN),
              libreria = c("highcharter"), 
              estilo = list(hc.Tema = tema, hc.Slider = FALSE, hc.Credits = Msj)) 
```

<br>

```{r}
#| label: fig-F11GraPos
#| echo: false
#| message: false
#| warning: false
#| fig-cap: >
#|    Fuente: Dirección Nacional de Planeación y Estadística con base en información de la Dirección Nacional de Admisiones

Agregar(AREAC_SNIES ~ YEAR + SEMESTRE, 
                    frecuencia = list(c(2009:ano), c(1:2)),
                    intervalo = list(c(2009, 1), c(ano, semestre)),
                    datos = GraduadosPos,
                    textNA = "Sin información") %>% 
         Plot.Barras(categoria  = "AREAC_SNIES",
            ano        = ano,
            periodo    = semestre,
            vertical   = TRUE,
            ordinal    = TRUE,
            libreria   = "highcharter",
            titulo     = "Distribución de graduados de posgrado por área de conocimiento",
            labelEje   = "Número de graduados",
            addPeriodo = TRUE,
            estilo = list(hc.Tema = tema, hc.Slider = FALSE)
             )
```

<br>

### Información por nivel de formación

A continuación, las figuras @fig-F12GraPos y @fig-F13GraPos presentan, respectivamente, la evolución histórica y el comportamiento actual del total de graduados de posgrado por nivel de formación.

```{r}
#| label: fig-F12GraPos
#| echo: false
#| message: false
#| warning: false
#| fig-cap: >
#|    Fuente: Dirección Nacional de Planeación y Estadística con base en información de la Dirección Nacional de Admisiones

Agregar(NIVEL ~ YEAR + SEMESTRE, 
                    frecuencia = list(c(2009:ano), c(1:2)),
                    intervalo = list(c(2009, 1), c(ano, semestre)),
                    datos = GraduadosPos,
                    textNA = "Sin información") %>% 
           Plot.Series(categoria = "NIVEL", 
              titulo = "Evolúción del número de graduados de posgrado por nivel de formación",
              labelY = "Número de graduados", 
              ylim = c(0,NaN),
              libreria = c("highcharter"), 
              estilo = list(hc.Tema = tema, hc.Slider = FALSE, hc.Credits = Msj)) 
```

<br>

```{r}
#| label: fig-F13GraPos
#| echo: false
#| message: false
#| warning: false
#| fig-cap: >
#|    Fuente: Dirección Nacional de Planeación y Estadística con base en información de la Dirección Nacional de Admisiones

Agregar(NIVEL ~ YEAR + SEMESTRE, 
                    frecuencia = list(c(2009:ano), c(1:2)),
                    intervalo = list(c(2009, 1), c(ano, semestre)),
                    datos = GraduadosPos,
                    textNA = "Sin información") %>% 
        Plot.Torta(categoria  = "NIVEL",
           ano        = ano,
           periodo    = semestre,
           titulo     = "Distribución de graduados de posgrado por nivel de formación",
           addPeriodo = TRUE,
           libreria   = "highcharter",
           estilo     = list(hc.Tema = tema))
```

<br>

### Tiempo de permanencia

#### Sede Palmira

#### Facultad de ciencias agropecuarias

#### Facultad de ingeniería y administración

### Tabla agregada

A continuación, la tabla @fig-FGraPosTabla presenta el agregado **histórico**, por **años, semestres, sexo, edad, facultad, programa, área de conocimiento, nivel de formación** de los graduados de posgrado en la **Sede Palmira**.

Los interesados en *imprimir*, *copiar* o *descargar* estas cifras, pueden hacerlo a través de las múltiples opciones que se ofrecen en la parte superior izquierda de la tabla que se presenta a continuación (Copiar, CSV, Excel, PDF e Imprimir). Así mismo, esta tabla, dada su naturaleza web, permiten filtrar los resultados por aquellas variables de interés.

<br>

```{r}
#| label: fig-FGraPosTabla
#| echo: false
#| message: false
#| warning: false
#| fig-cap: >
#|    Fuente: Dirección Nacional de Planeación y Estadística con base en información de la Dirección Nacional de Admisiones

Gra_Pos_Tabla <- GraduadosPos %>% group_by(YEAR, SEMESTRE, SEXO, CAT_EDAD, FACULTAD, PROGRAMA, AREAC_SNIES, NIVEL) %>% summarise(Total=n()) %>% select(YEAR, SEMESTRE, SEXO, CAT_EDAD, FACULTAD, PROGRAMA, AREAC_SNIES, NIVEL, Total) %>% ungroup() %>% mutate(across(where(is.character), replace_na,  replace = "SIN INFORMACIÓN")) 

#Tabla en HTML
UnalR::Tabla.General(datos = Gra_Pos_Tabla,
                     encabezado = "Tabla histórico total de graduados por variables de interés",
                     colorHead = "#8cc63f",
                     colNames = c("Año","Semestre","Sexo","Edad","Facultad","Programa","Área de conocimiento SNIES","Nivel","Total"))

```
