# Introducción {#sec-intro .unnumbered}

## Misión {#subsec-mision .unnumbered}

Como Universidad de la Nación fomenta el acceso con equidad al sistema educativo colombiano, provee la mayor oferta de programas académicos, forma profesionales competentes y socialmente responsables. Contribuye a la elaboración y resignificación del proyecto de Nación, estudia y enriquece el patrimonio cultural, natural y ambiental del país. Como tal lo asesora en los órdenes científico, tecnológico, cultural y artístico con autonomía académica e investigativa.

## Visión {#sec-vision .unnumbered}

La Universidad Nacional de Colombia, de acuerdo con su misión, definida en el Decreto Extraordinario 1210 de 1993, debe fortalecer su carácter nacional mediante la articulación de proyectos nacionales y regionales, que promuevan el avance en los campos social, científico, tecnológico, artístico y filosófico del país. En este horizonte es la Universidad, en su condición de entidad de educación superior y pública, la que habrá de permitir a todo colombiano que sea admitido en ella, llevar a cabo estudios de pregrado y posgrado de la más alta calidad bajo criterios de equidad, reconociendo las diversas orientaciones de tipo académico e ideológico, y soportada en el Sistema de Bienestar Universitario que es transversal a sus ejes misionales de docencia, investigación y extensión.

Se mantendrá como la mejor Universidad del país, y habrá de constituirse en la primera universidad colombiana de clase mundial y una de las más importantes de América Latina y el Caribe, con pregrados y posgrados de alta calidad, dotados de infraestructura y técnicas didácticas modernas y flexibles que faciliten una rápida respuesta de la comunidad académica a los cambios y nuevos retos de su entorno e inserción en el mundo global. La Universidad Nacional influirá también en el desarrollo de la educación básica, media y tecnológica de calidad y liderará, a través de sus prácticas docentes e investigativas, el Sistema de Educación Superior Pública del país.

La Universidad ofrecerá posgrados basados en la generación de conocimiento y en su uso para la solución de problemas fundamentales de la sociedad colombiana; del mismo modo, llevará a cabo investigación y extensión de frontera y relevante, con estrecha comunicación entre la Universidad y sectores productivos, sociales y gubernamentales del país.

Habrá un énfasis especial en el desarrollo de investigación desde múltiples formas organizativas (grupos, centros disciplinares y temáticos, institutos inter y transdisciplinarios) coordinadas en un sistema con metas claras, con políticas de fomento e instrumentos de comunicación eficaces, así como con programas integrados a grupos y redes en los ámbitos nacional e internacional. Los proyectos de investigación serán en gran medida comunes a pregrados y posgrados, y tendrán canales de flujo expeditos entre ellos. Los pregrados y posgrados estarán enlazados y deberán interactuar con los programas de investigación y extensión a través de los propios profesores investigadores, la participación en los semilleros y grupos de investigación, la realización de seminarios permanentes de socialización y validación social de los resultados de la investigación y extensión, entre otras, difundiendo los productos de la investigación en libros de texto y revistas nacionales e internacionales, y a través incluso de los medios masivos de divulgación.

Así mismo, la Universidad fortalecerá los programas de extensión o integración con la sociedad y sus instituciones que responderán a las necesidades sociales fundamentales a través de proyectos de iniciativa universitaria y estará fuertemente relacionada con la investigación y la docencia. Usará el conocimiento generado para producir a través de sus egresados y de los impactos de la investigación y extensión bienestar, crecimiento y desarrollo económico y social con equidad.

La Universidad tendrá entonces una vida institucional activa, soportada en un Sistema de Bienestar Universitario que propenda por una universidad saludable, con un modelo de comunicación y una estructura de gestión que permitan la toma de decisiones efectivas, con participación real de la comunidad universitaria[1]. Será una universidad que se piense permanentemente y reflexione sobre los problemas estructurales del país. Esto le permitirá ser una institución matriz de conservación y de cambio al utilizar eficientemente la extraordinaria diversidad de conocimiento sistemático que alberga; diversidad que se expresa tanto en el número de sus disciplinas como en la multiplicidad de sus enfoques y posturas filosóficas e ideológicas. Al seguir este camino podrá ser efectivamente líder del pensamiento, de la intelectualidad y de la creación artística colombianos: formará los líderes en el campo de la ciencia y la tecnología que el país necesita para hacer sostenible su progreso, y a los ciudadanos que hacen su tránsito académico por la Universidad les proporcionará las condiciones para el desarrollo intelectual e integral al que tienen derecho como seres humanos y ciudadanos de este país, permitiéndoles proyectarse al mundo globalizado. En fin, la Institución será una academia que participe activa y crítica y constructivamente en la reflexión sobre el desarrollo y la identidad nacional, promotora de lenguajes para comunicarse con el resto de la sociedad.


## Historia {#sec-hist .unnumbered}


## Ubicación {#sec-ubica .unnumbered}

La Sede Palmira de la Universidad Nacional de Colombia se encuentra ubicada en la Cra. 32 # 12 - 00, municipio de Palmira, Valle del Cauca, Colombia.

<html>
<center>
<body>

<iframe src="https://www.google.com/maps/embed?pb=!1m14!1m8!1m3!1d15929.298584971719!2d-76.3074038!3d3.5121776!3m2!1i1024!2i768!4f13.1!3m3!1m2!1s0x8e3a05053bb70673%3A0xdaf4e20d221efefd!2sUniversidad%20Nacional%20de%20Colombia%20Sede%20Palmira!5e0!3m2!1ses!2sco!4v1664202682004!5m2!1ses!2sco" width="600" height="450" style="border:0;" allowfullscreen="" loading="lazy" referrerpolicy="no-referrer-when-downgrade"></iframe>
</body>
</center>
</html>


## Indicadores básicos {#sec-indbas .unnumbered}

```{r}
#| echo: false
#| message: false
#| warning: false

# librerías requeridas
library(UnalData)
library(UnalR)
library(tidyverse)
library(magrittr)

Matriculados <- UnalData::Matriculados %>% select(-PROGRAMA) %>% 
  filter(SEDE_NOMBRE_MAT %in% c('Palmira')) %>%
  left_join(select(UnalData::Hprogramas,SNIES_PROGRA,COD_PADRE,PROGRAMA), by= "SNIES_PROGRA") %>%
  # Transformación CAT_EDAD -> categorias bien definidas
  mutate(TOTAL = "Total",
         # Transformación FACULTAD -> categorias bien definidas
         FACULTAD = ifelse(FACULTAD == "Ingenieria y administración", "Ingeniería y administración",
                           FACULTAD))
MatriculadosPre <- Matriculados %>% filter(TIPO_NIVEL == "Pregrado") %>%
  # Transformación EDAD -> categorias bien definidas
  mutate(CAT_EDAD = case_when(EDAD_MOD <= 17 ~ '17 años o menos',
                              EDAD_MOD >= 18 & EDAD_MOD <= 20 ~ '18 a 20 años',
                              EDAD_MOD >= 21 & EDAD_MOD <= 25 ~ '21 a 25 años',
                              EDAD_MOD >= 26 ~ '26 o más años',
                              is.na(EDAD_MOD) ~ 'Sin información'))

Agregado <- Matriculados %>% group_by(YEAR, SEMESTRE) %>% count()
ano <- max(Agregado %>% select(YEAR))
semestre <- Agregado[[nrow(Agregado), "SEMESTRE"]]

MatriculadosPregrado <- MatriculadosPre %>%
  filter(YEAR > ano-3) %>%
  group_by(YEAR, SEMESTRE) %>% 
  summarise("Total"=n()) %>%
  mutate(Descripcion = "Número de estudiantes matriculados pregrado")

MatriculadosEspecializacion <- Matriculados %>%
  filter(YEAR > ano-3, NIVEL == "Especialización") %>%
  group_by(YEAR, SEMESTRE) %>% 
  summarise("Total"=n()) %>%
  mutate(Descripcion = "Número de estudiantes matriculados especialización")

MatriculadosMaestria <- Matriculados %>%
  filter(YEAR > ano-3, NIVEL == "Maestría") %>%
  group_by(YEAR, SEMESTRE) %>% 
  summarise("Total"=n()) %>%
  mutate(Descripcion = "Número de estudiantes matriculados maestría")

MatriculadosDoctorado <- Matriculados %>%
  filter(YEAR > ano-3, NIVEL == "Doctorado") %>%
  group_by(YEAR, SEMESTRE) %>% 
  summarise("Total"=n()) %>%
  mutate(Descripcion = "Número de estudiantes matriculados doctorado")

TablaIndicadoresMat <- full_join(MatriculadosPregrado,MatriculadosMaestria) %>%
                       full_join(MatriculadosEspecializacion) %>%
                       full_join(MatriculadosDoctorado) %>%
  pivot_wider(names_from = c(YEAR, SEMESTRE), values_from = Total)

UnalR::Tabla.General(
  datos = TablaIndicadoresMat,
  filtros = TRUE,
  encabezado = "Indicadores básicos de la Sede: Matriculados",
  colorHead = "#8cc63f"
)
```


```{r}
#| echo: false
#| message: false
#| warning: false
#| eval: false

ProgramasPregrado <- UnalData::Hprogramas %>%
  filter(SEDE_PROG == "Palmira", ESTADO == "Activo", NIVEL == "Pregrado") %>%
  unique() %>%
  summarise("Total"=n()) %>%
  mutate(Descripcion = "Número de programas pregrado", YEAR = ano)

ProgramasEspecializacion <- UnalData::Hprogramas %>%
  filter(SEDE_PROG == "Palmira", ESTADO == "Activo", NIVEL == "Especializacion") %>%
  unique() %>%
  summarise("Total"=n()) %>%
  mutate(Descripcion = "Número de programas especialización", YEAR = ano)

ProgramasMaestria <- UnalData::Hprogramas %>%
  filter(SEDE_PROG == "Palmira", ESTADO == "Activo", NIVEL == "Maestria") %>%
  unique() %>%
  summarise("Total"=n()) %>%
  mutate(Descripcion = "Número de programas maestria", YEAR = ano)

ProgramasDoctorado <- UnalData::Hprogramas %>%
  filter(SEDE_PROG == "Palmira", ESTADO == "Activo", NIVEL == "Doctorado") %>%
  unique() %>%
  summarise("Total"=n()) %>%
  mutate(Descripcion = "Número de programas doctorado", YEAR = ano)

TablaIndicadoresProg <- full_join(ProgramasPregrado,ProgramasEspecializacion) %>%
                        full_join(ProgramasMaestria) %>%
                        full_join(ProgramasDoctorado) %>%
  pivot_wider(names_from = c(YEAR), values_from = Total)

UnalR::Tabla.General(
  datos = TablaIndicadoresProg,
  filtros = TRUE,
  encabezado = "Indicadores básicos de la Sede: Programas",
  colorHead = "#4CFF49"
)
```


## Programas académicos {#sec-prog .unnumbered}
