---
crossref:
  chapters: true
  fig-title: 'Figura' 
  tbl-title: 'Tabla'     
  title-delim: '.'     
  fig-prefix: 'Figura'  
  tbl-prefix: 'Tabla'
---

# Matriculados por primera vez {#sec-MatPV}

<!-- CARGAR BASE DE MATRICULADOS -->

```{r}
#| echo: false
#| message: false
#| warning: false

# librerías requeridas
library(UnalData)
library(UnalR)
library(tidyverse)
library(magrittr)

# Base de datos de matriculados a la Sede Palmira

MatriculadosPV <- UnalData::Matriculados %>% select(-PROGRAMA) %>%
  filter(SEDE_NOMBRE_MAT %in% c('Palmira'), MAT_PVEZ == "Sí") %>%
  left_join(select(UnalData::Hprogramas,SNIES_PROGRA,COD_PADRE,PROGRAMA), by= "SNIES_PROGRA") %>%
  # Transformación CAT_EDAD -> categorias bien definidas
  mutate(TOTAL = "Total",
         # Transformación FACULTAD -> categorias bien definidas
         FACULTAD = ifelse(FACULTAD == "Ingenieria y administración", "Ingeniería y administración",
                           FACULTAD))

Agregado <- MatriculadosPV %>% group_by(YEAR, SEMESTRE) %>% count()
ano <- max(Agregado %>% select(YEAR))
semestre <- Agregado[[nrow(Agregado), "SEMESTRE"]]
etiqueta <- paste0(" ", ano, "-", semestre)

# Bases por nivel de formación
MatriculadosPVPre <- MatriculadosPV %>% filter(TIPO_NIVEL == "Pregrado") %>%
  # Transformación EDAD -> categorias bien definidas
  mutate(CAT_EDAD = case_when(EDAD_MOD <= 17 ~ '17 años o menos',
                              EDAD_MOD >= 18 & EDAD_MOD <= 20 ~ '18 a 20 años',
                              EDAD_MOD >= 21 & EDAD_MOD <= 25 ~ '21 a 25 años',
                              EDAD_MOD >= 26 ~ '26 o más años',
                              is.na(EDAD_MOD) ~ 'Sin información'))
MatriculadosPVPos <- MatriculadosPV %>% filter(TIPO_NIVEL == "Postgrado", MOD_ADM == "Regular")

tema <- 5
```

Este capítulo presenta el consolidado de las principales características asociadas a la información estadística oficial de los estudiantes matriculados por primera vez en pregrado y postgrado en la **Sede Palmira** de la Universidad Nacional de Colombia. A continuación, se presenta una breve descripción de las secciones que hacen parte de este capítulo. 


<h3>**Secciones**</h3> 


* [Estudiantes de pregrado -@sec-MatPVPre]: contiene la información oficial del total de estudiantes matriculados por primera vez en pregrado en la **Sede Palmira** de la Universidad Nacional de Colombia.

* [Estudiantes de postgrado -@sec-MatPVPos]: contiene la información oficial del total de estudiantes matriculados por primera vez en los programas de postgrado de la **Sede Palmira** de la Universidad Nacional de Colombia.

<h3>**Metadatos**</h3>

La construcción de las cifras oficiales de estudiantes matriculados por primera vez en la **Sede Palmira**, las definiciones que hacen parte de estas, así como las codificaciones y clasificaciones aquí empleadas se encuentran contenidas en la sección **Matriculados** del capítulo de *Metadatos* de las cifras oficiales generales que hacen parte de la página de [estadísticas](http://estadisticas.unal.edu.co/home/) de la Universidad Nacional de Colombia. Invitamos a los lectores a explorar y conocer estos metadatos los cuales, además de orientar y facilitar el entendimiento de la información acá expuesta, se encuentran disponibles en el siguiente enlace.

* [Metadatos Cifras Oficiales Universidad Nacional de Colombia](http://estadisticas.unal.edu.co/menu-principal/cifras-generales/metadatos/cifras-generales/)


## Pregrado {#sec-MatPVPre}

### Evolución histórica

A continuación, la Figura @fig-F1MatPVPre, presenta la evolución histórica -*desde el periodo 2009*-, de matriculados por primera vez en pregrado en la sede.

```{r}
#| label: fig-F1MatPVPre
#| echo: false
#| message: false
#| warning: false
#| fig-cap: >
#|    Fuente: Dirección Nacional de Planeación y Estadística con base en información de la Dirección Nacional de Admisiones

Msj <- "Información disponible desde 2009-1"

Agregar(TOTAL ~ YEAR + SEMESTRE, 
                    frecuencia = list(c(2009:ano), c(1:2)),
                    intervalo = list(c(2009, 1), c(ano, semestre)),
                    datos = MatriculadosPVPre,
                    textNA = "Sin información") %>%  
              Plot.Series(categoria = "TOTAL", 
               colores = c("#8cc63f"), # verde, Total 
               titulo = "Evolución histórica del número de matriculados por primera vez en pregrado", 
               labelY = "Número de matriculados", 
               ylim = c(0,NaN),
               libreria = c("highcharter"), 
               estilo = list(hc.Tema = tema, hc.Slider = FALSE, hc.Credits = Msj)) 
```

<br>

### Información por sexo

A continuación, las figuras @fig-F2MatPVPre y @fig-F3MatPVPre presentan, respectivamente, la evolución histórica y el comportamiento actual de matriculados por primera vez en pregrado según el sexo biológico.

```{r}
#| label: fig-F2MatPVPre
#| echo: false
#| message: false
#| warning: false
#| fig-cap: >
#|    Fuente: Dirección Nacional de Planeación y Estadística con base en información de la Dirección Nacional de Admisiones

Agregar(SEXO ~ YEAR + SEMESTRE, 
                    frecuencia = list(c(2009:ano), c(1:2)),
                    intervalo = list(c(2009, 1), c(ano, semestre)),
                    datos = MatriculadosPVPre,
                    textNA = "Sin información") %>% 
           Plot.Series(categoria = "SEXO", 
              titulo = "Evolución del número de matriculados por primera vez en pregrado por sexo",
              labelY = "Número de matriculados",
              ylim = c(0,NaN),
              libreria = c("highcharter"), 
              estilo = list(hc.Tema = tema, hc.Slider = FALSE, hc.Credits = Msj))
```

<br>

```{r}
#| label: fig-F3MatPVPre
#| echo: false
#| message: false
#| warning: false
#| fig-cap: >
#|    Fuente: Dirección Nacional de Planeación y Estadística con base en información de la Dirección Nacional de Admisiones

Agregar(SEXO ~ YEAR + SEMESTRE, 
                    frecuencia = list(c(2009:ano), c(1:2)),
                    intervalo = list(c(2009, 1), c(ano, semestre)),
                    datos = MatriculadosPVPre,
                    textNA = "Sin información") %>%
        Plot.Torta(categoria  = "SEXO",
           ano        = ano,
           periodo    = semestre,
           titulo     = "Distribución de matriculados por primera vez en pregrado por sexo",
           addPeriodo = TRUE,
           libreria   = "highcharter",
           estilo     = list(hc.Tema = tema))
```

<br>

### Información por edad

A continuación, las figuras @fig-F4MatPVPre y @fig-F5MatPVPre presentan, respectivamente, la evolución histórica y el comportamiento actual del total de matriculados por primera vez en pregrado por grupos de edad.

```{r}
#| label: fig-F4MatPVPre
#| echo: false
#| message: false
#| warning: false
#| fig-cap: >
#|    Fuente: Dirección Nacional de Planeación y Estadística con base en información de la Dirección Nacional de Admisiones

Agregar(CAT_EDAD ~ YEAR + SEMESTRE, 
                    frecuencia = list(c(2009:ano), c(1:2)),
                    intervalo = list(c(2009, 1), c(ano, semestre)),
                    datos = MatriculadosPVPre,
                    textNA = "Sin información") %>% 
          Plot.Series(categoria = "CAT_EDAD", 
              titulo = "Evolución del número de matriculados por primera vez en pregrado por grupos de edad",
              labelY = "Número de matriculados",
              ylim = c(0,NaN),
              libreria = c("highcharter"), 
              estilo = list(hc.Tema = tema, hc.Slider = FALSE, hc.Credits = Msj)) 
```

<br>

```{r}
#| label: fig-F5MatPVPre
#| echo: false
#| message: false
#| warning: false
#| fig-cap: >
#|    Fuente: Dirección Nacional de Planeación y Estadística con base en información de la Dirección Nacional de Admisiones

Agregar(CAT_EDAD ~ YEAR + SEMESTRE, 
                    frecuencia = list(c(2009:ano), c(1:2)),
                    intervalo = list(c(2009, 1), c(ano, semestre)),
                    datos = MatriculadosPVPre,
                    textNA = "Sin información") %>% 
         Plot.Barras(categoria  = "CAT_EDAD",
            ano        = ano,
            periodo    = semestre,
            vertical   = TRUE,
            ordinal    = TRUE,
            libreria   = "highcharter",
            titulo     = "Distribución de matriculados por primera vez en pregrado por grupos de edad",
            labelEje   = "Número de matriculados",
            addPeriodo = TRUE,
            estilo = list(hc.Tema = tema, hc.Slider = FALSE))
```

<br>

### Información por estrato socioeconómico

A continuación, las figuras @fig-F6MatPVPre y @fig-F7MatPVPre presentan, respectivamente, la evolución histórica y el comportamiento actual de matriculados por primera vez en pregrado según el estrato socioeconómico de las viviendas en donde estos residen.

```{r}
#| label: fig-F6MatPVPre
#| echo: false
#| message: false
#| warning: false
#| fig-cap: >
#|    Fuente: Dirección Nacional de Planeación y Estadística con base en información de la Dirección Nacional de Admisiones

Agregar(ESTRATO ~ YEAR + SEMESTRE, 
                    frecuencia = list(c(2009:ano), c(1:2)),
                    intervalo = list(c(2009, 1), c(ano, semestre)),
                    datos = MatriculadosPVPre,
                    textNA = "Sin información") %>% 
           Plot.Series(categoria = "ESTRATO", 
              titulo = "Evolúción del número de matriculados por primera vez en pregrado por estrato socioeconómico",
              labelY = "Número de matriculados", 
              ylim = c(0,NaN),
              libreria = c("highcharter"), 
              estilo = list(hc.Tema = tema, hc.Slider = FALSE, hc.Credits = Msj)) 
```

<br>

```{r}
#| label: fig-F7MatPVPre
#| echo: false
#| message: false
#| warning: false
#| fig-cap: >
#|    Fuente: Dirección Nacional de Planeación y Estadística con base en información de la Dirección Nacional de Admisiones

Agregar(ESTRATO ~ YEAR + SEMESTRE, 
                    frecuencia = list(c(2009:ano), c(1:2)),
                    intervalo = list(c(2009, 1), c(ano, semestre)),
                    datos = MatriculadosPVPre,
                    textNA = "Sin información") %>% 
        Plot.Torta(categoria  = "ESTRATO",
           ano        = ano,
           periodo    = semestre,
           titulo     = "Distribución de matriculados por primera vez en pregrado por estrato socioeconómico",
           addPeriodo = TRUE,
           libreria   = "highcharter",
           estilo     = list(hc.Tema = tema))
```

<br>

### Información por tipo de admisión

A continuación, las figuras @fig-F8MatPVPre y @fig-F9MatPVPre presentan, respectivamente, la evolución histórica y el comportamiento actual de matriculados por primera vez en pregrado según el tipo de admisión.

```{r}
#| label: fig-F8MatPVPre
#| echo: false
#| message: false
#| warning: false
#| fig-cap: >
#|    Fuente: Dirección Nacional de Planeación y Estadística con base en información de la Dirección Nacional de Admisiones

Agregar(TIPO_ADM ~ YEAR + SEMESTRE, 
                    frecuencia = list(c(2009:ano), c(1:2)),
                    intervalo = list(c(2009, 1), c(ano, semestre)),
                    datos = MatriculadosPVPre,
                    textNA = "Sin información") %>% 
           Plot.Series(categoria = "TIPO_ADM", 
              titulo = "Evolúción del número de matriculados por primera vez en pregrado por tipo de admisión",
              labelY = "Número de matriculados", 
              ylim = c(0,NaN),
              libreria = c("highcharter"), 
              estilo = list(hc.Tema = tema, hc.Slider = FALSE, hc.Credits = Msj)) 
```

<br>

```{r}
#| label: fig-F9MatPVPre
#| echo: false
#| message: false
#| warning: false
#| fig-cap: >
#|    Fuente: Dirección Nacional de Planeación y Estadística con base en información de la Dirección Nacional de Admisiones

Agregar(TIPO_ADM ~ YEAR + SEMESTRE, 
                    frecuencia = list(c(2009:ano), c(1:2)),
                    intervalo = list(c(2009, 1), c(ano, semestre)),
                    datos = MatriculadosPVPre,
                    textNA = "Sin información") %>% 
        Plot.Torta(categoria  = "TIPO_ADM",
           ano        = ano,
           periodo    = semestre,
           titulo     = "Distribución de matriculados por primera vez en pregrado por tipo de admisión",
           addPeriodo = TRUE,
           libreria   = "highcharter",
           estilo     = list(hc.Tema = tema))
```

<br>

### Información por facultad

A continuación, las figuras @fig-F10MatPVPre y @fig-F11MatPVPre presentan, respectivamente, la evolución histórica y el comportamiento actual de matriculados por primera vez en pregrado por facultad.

```{r}
#| label: fig-F10MatPVPre
#| echo: false
#| message: false
#| warning: false
#| fig-cap: >
#|    Fuente: Dirección Nacional de Planeación y Estadística con base en información de la Dirección Nacional de Admisiones

Agregar(FACULTAD ~ YEAR + SEMESTRE, 
                    frecuencia = list(c(2009:ano), c(1:2)),
                    intervalo = list(c(2009, 1), c(ano, semestre)),
                    datos = MatriculadosPVPre,
                    textNA = "Sin información") %>% 
           Plot.Series(categoria = "FACULTAD", 
              titulo = "Evolúción del número de matriculados por primera vez en pregrado por facultad",
              labelY = "Número de matriculados", 
              ylim = c(0,NaN),
              libreria = c("highcharter"), 
              estilo = list(hc.Tema = tema, hc.Slider = FALSE, hc.Credits = Msj)) 
```

<br>

```{r}
#| label: fig-F11MatPVPre
#| echo: false
#| message: false
#| warning: false
#| fig-cap: >
#|    Fuente: Dirección Nacional de Planeación y Estadística con base en información de la Dirección Nacional de Admisiones

Agregar(FACULTAD ~ YEAR + SEMESTRE, 
                    frecuencia = list(c(2008:ano), c(1:2)),
                    intervalo = list(c(2008, 1), c(ano, semestre)),
                    datos = MatriculadosPVPre,
                    textNA = "Sin información") %>% 
        Plot.Torta(categoria  = "FACULTAD",
           ano        = ano,
           periodo    = semestre,
           titulo     = "Distribución de matriculados por primera vez en pregrado por facultad",
           addPeriodo = TRUE,
           libreria   = "highcharter",
           estilo     = list(hc.Tema = tema))
```

<br>

### Información por programa

A continuación, las figuras @fig-F12MatPVPre y @fig-F13MatPVPre presentan, respectivamente, la evolución histórica y el comportamiento actual de matriculados por primera vez en pregrado por programa.

```{r}
#| label: fig-F12MatPVPre
#| echo: false
#| message: false
#| warning: false
#| fig-cap: >
#|    Fuente: Dirección Nacional de Planeación y Estadística con base en información de la Dirección Nacional de Admisiones

Agregar(PROGRAMA ~ YEAR + SEMESTRE, 
                    frecuencia = list(c(2009:ano), c(1:2)),
                    intervalo = list(c(2009, 1), c(ano, semestre)),
                    datos = MatriculadosPVPre,
                    textNA = "Sin información") %>% 
           Plot.Series(categoria = "PROGRAMA", 
              titulo = "Evolúción del número de matriculados por primera vez en pregrado por programa",
              labelY = "Número de matriculados", 
              ylim = c(0,NaN),
              libreria = c("highcharter"), 
              estilo = list(hc.Tema = tema, hc.Slider = FALSE, hc.Credits = Msj)) 
```

<br>

```{r}
#| label: fig-F13MatPVPre
#| echo: false
#| message: false
#| warning: false
#| fig-cap: >
#|    Fuente: Dirección Nacional de Planeación y Estadística con base en información de la Dirección Nacional de Admisiones

Agregar(PROGRAMA ~ YEAR + SEMESTRE, 
                    frecuencia = list(c(2009:ano), c(1:2)),
                    intervalo = list(c(2009, 1), c(ano, semestre)),
                    datos = MatriculadosPVPre,
                    textNA = "Sin información") %>% 
        Plot.Barras(categoria  = "PROGRAMA",
           ano        = ano,
           periodo    = semestre,
           vertical   = FALSE,
           ordinal    = TRUE,
           titulo     = "Distribución de matriculados por primera vez en pregrado por programa",
           labelEje   = "Número de matriculados",
           addPeriodo = TRUE,
           libreria   = "highcharter",
           estilo     = list(hc.Tema = tema, hc.Slider = FALSE))
```

<br>

### Mapa departamentos y municipios de procedencia

A continuación, la figura @fig-F14MatPVPre presenta el mapa actual (última convocatoria) con el total de matriculados por primera vez en pregrado por departamentos y municipios de procedencia en la **Sede Palmira**.

```{r}
#| label: fig-F14MatPVPre
#| echo: false
#| message: false
#| warning: false
#| fig-cap: >
#|    Fuente: Dirección Nacional de Planeación y Estadística con base en información de la Dirección Nacional de Admisiones

MatriculadosPVPre %>% filter(YEAR == ano, SEMESTRE == semestre) %$%
  Plot.Mapa(depto         = COD_DEP_PROC,
            mpio          = COD_CIU_PROC,
            estadistico   = "Conteo",
            tipo          = "DeptoMpio",
            titulo        = paste("Matriculados", etiqueta),
            centroideMapa = "VALLE DEL CAUCA",
            zoomMapa      = 6,
            cortes        = list(Deptos = c(0, 10, 100, 300, Inf),
                                 Mpios  = c(0, 1, 5, 10, 20, Inf)),
            colores       = list(Deptos = c('#edf8e9','#bae4b3','#74c476','#006d2c'),
                                 Mpios  = c('#ffffff',  '#5ec962', '#21918c', '#3b528b', '#fde725')),
            showSedes     = TRUE
  )
```

<br>

### Admitidos VS Matriculados por primera vez

```{r}
#| label: fig-F15MatPVPre
#| echo: false
#| message: false
#| warning: false
#| eval: false
#| fig-cap: >
#|    Fuente: Dirección Nacional de Planeación y Estadística con base en información de la Dirección Nacional de Admisiones

col <- c("#8cc63f", "#f15a24")

#Corregir (cambiar eval = TRUE)
AdmitidosPre <- AdmitidosPre %>%
  mutate(MATRICULADO = ifelse(AdmitidosPre$ID == MatriculadosPVPre$ID, "Sí", "No"))

Agregar(TOTAL ~ YEAR + SEMESTRE, 
                    frecuencia = list(c(2008:ano), c(1:2)),
                    intervalo = list(c(2008, 1), c(ano, semestre)),
                    datos = AdmitidosPre,
                    textNA = "Sin información") %>% 
        Plot.Series(categoria = "MATRICULADO", 
              colores = col, 
              titulo = "Evolución del número de admitidos matriculados a pregrado",
              labelY = "Número de admitidos", 
              libreria = c("highcharter"), 
              estilo = list(hc.Tema = tema, hc.Slider = FALSE, hc.Credits = Msj)) 
```

### Tabla agregada 

A continuación, la tabla @fig-F16MatPVPre presenta el agregado **histórico**, por **años, semestres, departamentos  y municipios de procedenecia, sexo, edad, estrato, tipo de admisión, facultad y programa** de los matriculados por primera vez en pregrado en la **Sede Palmira**.

Los interesados en *imprimir*, *copiar* o *descargar* estas cifras, pueden hacerlo a través de las múltiples opciones que se ofrecen en la parte superior izquierda de la tabla que se presenta a continuación (Copiar, CSV, Excel, PDF e Imprimir). Así mismo, esta tabla, dada su naturaleza web, permiten filtrar los resultados por aquellas variables de interés.

<br>

```{r}
#| label: fig-F16MatPVPre
#| echo: false
#| message: false
#| warning: false
#| fig-cap: >
#|    Fuente: Dirección Nacional de Planeación y Estadística con base en información de la Dirección Nacional de Admisiones

MatPV_Pre_Tabla <- MatriculadosPVPre %>% group_by(YEAR, SEMESTRE, DEP_PROC, CIU_PROC, SEXO, CAT_EDAD, ESTRATO, MOD_ADM, FACULTAD, PROGRAMA) %>% summarise(Total=n()) %>% select(YEAR, SEMESTRE, DEP_PROC, CIU_PROC, SEXO, CAT_EDAD, ESTRATO, MOD_ADM, FACULTAD, PROGRAMA, Total) %>% ungroup() %>% mutate(across(where(is.character), replace_na,  replace = "SIN INFORMACIÓN")) 

#Tabla en HTML
UnalR::Tabla.General(datos = MatPV_Pre_Tabla,
                     encabezado = "Tabla histórico total de matriculados por primera vez por variables de interés", 
                     colorHead = "#4CFF49",
                     colNames = c("Año","Semestre","Departamento de residencia","Ciudad de residencia","Sexo","Edad","Estrato","Modalidad de admisión","Facultad","Programa","Total"))

```

## Posgrado {#sec-MatPVPos}

### Evolución histórica

A continuación, la Figura @fig-F1MatPVPos, presenta la evolución histórica -*desde el periodo 2009*-, del total de matriculados por primera vez en posgrado en la sede.

```{r}
#| label: fig-F1MatPVPos
#| echo: false
#| message: false
#| warning: false
#| fig-cap: >
#|    Fuente: Dirección Nacional de Planeación y Estadística con base en información de la Dirección Nacional de Admisiones

Msj <- "Información disponible desde 2009-1"

Agregar(TOTAL ~ YEAR + SEMESTRE, 
                    frecuencia = list(c(2009:ano), c(1:2)),
                    intervalo = list(c(2009, 1), c(ano, semestre)),
                    datos = MatriculadosPVPos,
                    textNA = "Sin información") %>%  
              Plot.Series(categoria = "TOTAL", 
               colores = c("#8cc63f"), # verde, Total 
               titulo = "Evolución histórica del número total de matriculados por primera vez en posgrado",
               labelY = "Número de matriculados", 
               ylim = c(0,NaN),
               libreria = c("highcharter"), 
               estilo = list(hc.Tema = tema, hc.Slider = FALSE, hc.Credits = Msj)) 
```

### Información por sexo

A continuación, las figuras @fig-F2MatPVPos y @fig-F3MatPVPos presentan, respectivamente, la evolución histórica y el comportamiento actual del total de matriculados por primera vez en posgrado según el sexo biológico.

```{r}
#| label: fig-F2MatPVPos
#| echo: false
#| message: false
#| warning: false
#| fig-cap: >
#|    Fuente: Dirección Nacional de Planeación y Estadística con base en información de la Dirección Nacional de Admisiones

Agregar(SEXO ~ YEAR + SEMESTRE, 
                    frecuencia = list(c(2009:ano), c(1:2)),
                    intervalo = list(c(2009, 1), c(ano, semestre)),
                    datos = MatriculadosPVPos,
                    textNA = "Sin información") %>% 
           Plot.Series(categoria = "SEXO", 
              titulo = "Evolución del número de matriculados por primera vez en posgrado por sexo",
              labelY = "Número de matriculados", 
              ylim = c(0,NaN),
              libreria = c("highcharter"), 
              estilo = list(hc.Tema = tema, hc.Slider = FALSE, hc.Credits = Msj))
```
<br>

```{r}
#| label: fig-F3MatPVPos
#| echo: false
#| message: false
#| warning: false
#| fig-cap: >
#|    Fuente: Dirección Nacional de Planeación y Estadística con base en información de la Dirección Nacional de Admisiones

Agregar(SEXO ~ YEAR + SEMESTRE, 
                    frecuencia = list(c(2009:ano), c(1:2)),
                    intervalo = list(c(2009, 1), c(ano, semestre)),
                    datos = MatriculadosPVPos,
                    textNA = "Sin información") %>%
        Plot.Torta(categoria  = "SEXO",
           ano        = ano,
           periodo    = semestre,
           titulo     = "Distribución de matriculados por primera vez en posgrado por sexo",
           addPeriodo = TRUE,
           libreria   = "highcharter",
           estilo     = list(hc.Tema = tema))

```

<br>

### Información por edad

A continuación, las figuras @fig-F4MatPVPos y @fig-F5MatPVPos presentan, respectivamente, la evolución histórica y el comportamiento actual del total de matriculados por primera vez en posgrado por grupos de edad.

```{r}
#| label: fig-F4MatPVPos
#| echo: false
#| message: false
#| warning: false
#| fig-cap: >
#|    Fuente: Dirección Nacional de Planeación y Estadística con base en información de la Dirección Nacional de Admisiones

Agregar(CAT_EDAD ~ YEAR + SEMESTRE, 
                    frecuencia = list(c(2009:ano), c(1:2)),
                    intervalo = list(c(2009, 1), c(ano, semestre)),
                    datos = MatriculadosPVPos,
                    textNA = "Sin información") %>% 
          Plot.Series(categoria = "CAT_EDAD", 
              titulo = "Evolución del número de matriculados por primera vez en posgrado por grupos de edad",
              labelY = "Número de matriculados", 
              ylim = c(0,NaN),
              libreria = c("highcharter"), 
              estilo = list(hc.Tema = tema, hc.Slider = FALSE, hc.Credits = Msj)) 
```

<br>

```{r}
#| label: fig-F5MatPVPos
#| echo: false
#| message: false
#| warning: false
#| fig-cap: >
#|    Fuente: Dirección Nacional de Planeación y Estadística con base en información de la Dirección Nacional de Admisiones

Agregar(CAT_EDAD ~ YEAR + SEMESTRE, 
                    frecuencia = list(c(2009:ano), c(1:2)),
                    intervalo = list(c(2009, 1), c(ano, semestre)),
                    datos = MatriculadosPVPos,
                    textNA = "Sin información") %>% 
         Plot.Barras(categoria  = "CAT_EDAD",
            ano        = ano,
            periodo    = semestre,
            vertical   = TRUE,
            ordinal    = TRUE,
            libreria   = "highcharter",
            titulo     = "Distribución de matriculados por primera vez en posgrado por grupos de edad",
            labelEje   = "Número de matriculados",
            addPeriodo = TRUE,
            estilo = list(hc.Tema = tema, hc.Slider = FALSE))
```

<br>

### Información por estrato socioeconómico

A continuación, las figuras @fig-F6MatPVPos y @fig-F7MatPVPos presentan, respectivamente, la evolución histórica y el comportamiento actual del total de matriculados por primera vez en posgrado según el estrato socioeconómico de las viviendas en donde estos residen.

```{r}
#| label: fig-F6MatPVPos
#| echo: false
#| message: false
#| warning: false
#| fig-cap: >
#|    Fuente: Dirección Nacional de Planeación y Estadística con base en información de la Dirección Nacional de Admisiones


Agregar(ESTRATO ~ YEAR + SEMESTRE, 
                    frecuencia = list(c(2019:ano), c(1:2)),
                    intervalo = list(c(2019, 2), c(ano, semestre)),
                    datos = MatriculadosPVPos,
                    textNA = "Sin información") %>% 
           Plot.Series(categoria = "ESTRATO", 
              titulo = "Evolúción del número de matriculados por primera vez en posgrado por estrato socioeconómico",
              labelY = "Número de matriculados", 
              ylim = c(0,NaN),
              libreria = c("highcharter"), 
              estilo = list(hc.Tema = tema, hc.Slider = FALSE, hc.Credits = "Información disponible desde 2019-2")) 
```

<br>

```{r}
#| label: fig-F7MatPVPos
#| echo: false
#| message: false
#| warning: false
#| fig-cap: >
#|    Fuente: Dirección Nacional de Planeación y Estadística con base en información de la Dirección Nacional de Admisiones

Agregar(ESTRATO ~ YEAR + SEMESTRE, 
                    frecuencia = list(c(2009:ano), c(1:2)),
                    intervalo = list(c(2009, 1), c(ano, semestre)),
                    datos = MatriculadosPVPos,
                    textNA = "Sin información") %>% 
        Plot.Torta(categoria  = "ESTRATO",
           ano        = ano,
           periodo    = semestre,
           titulo     = "Distribución de matriculados por primera vez en posgrado por estrato socioeconómico",
           addPeriodo = TRUE,
           libreria   = "highcharter",
           estilo     = list(hc.Tema = tema))
```

<br>

### Información por facultad

A continuación, las figuras @fig-F8MatPVPos y @fig-F9MatPVPos presentan, respectivamente, la evolución histórica y el comportamiento actual del total de matriculados por primera vez en posgrado por facultad.

```{r}
#| label: fig-F8MatPVPos
#| echo: false
#| message: false
#| warning: false
#| fig-cap: >
#|    Fuente: Dirección Nacional de Planeación y Estadística con base en información de la Dirección Nacional de Admisiones

Agregar(FACULTAD ~ YEAR + SEMESTRE, 
                    frecuencia = list(c(2009:ano), c(1:2)),
                    intervalo = list(c(2009, 1), c(ano, semestre)),
                    datos = MatriculadosPVPos,
                    textNA = "Sin información") %>% 
           Plot.Series(categoria = "FACULTAD", 
              titulo = "Evolúción del número de matriculados por primera vez en posgrado por facultad",
              labelY = "Número de matriculados", 
              ylim = c(0,NaN),
              libreria = c("highcharter"), 
              estilo = list(hc.Tema = tema, hc.Slider = FALSE, hc.Credits = Msj)) 
```

<br>

```{r}
#| label: fig-F9MatPVPos
#| echo: false
#| message: false
#| warning: false
#| fig-cap: >
#|    Fuente: Dirección Nacional de Planeación y Estadística con base en información de la Dirección Nacional de Admisiones

Agregar(FACULTAD ~ YEAR + SEMESTRE, 
                    frecuencia = list(c(2008:ano), c(1:2)),
                    intervalo = list(c(2008, 1), c(ano, semestre)),
                    datos = MatriculadosPVPos,
                    textNA = "Sin información") %>% 
        Plot.Torta(categoria  = "FACULTAD",
           ano        = ano,
           periodo    = semestre,
           titulo     = "Distribución de matriculados por primera vez en posgrado por facultad",
           addPeriodo = TRUE,
           libreria   = "highcharter",
           estilo     = list(hc.Tema = tema))
```

<br>

### Información por programa

A continuación, las figuras @fig-F10MatPVPos y @fig-F11MatPVPos presentan, respectivamente, la evolución histórica y el comportamiento actual del total de matriculados por primera vez en posgrado por programa.

```{r}
#| label: fig-F10MatPVPos
#| echo: false
#| message: false
#| warning: false
#| fig-cap: >
#|    Fuente: Dirección Nacional de Planeación y Estadística con base en información de la Dirección Nacional de Admisiones

Agregar(PROGRAMA ~ YEAR + SEMESTRE, 
                    frecuencia = list(c(2009:ano), c(1:2)),
                    intervalo = list(c(2009, 1), c(ano, semestre)),
                    datos = MatriculadosPVPos,
                    textNA = "Sin información") %>% 
           Plot.Series(categoria = "PROGRAMA", 
              titulo = "Evolúción del número de matriculados por primera vez en posgrado por programa",
              labelY = "Número de matriculados", 
              ylim = c(0,NaN),
              libreria = c("highcharter"), 
              estilo = list(hc.Tema = tema, hc.Slider = FALSE, hc.Credits = Msj)) 
```

<br>

```{r}
#| label: fig-F11MatPVPos
#| echo: false
#| message: false
#| warning: false
#| fig-cap: >
#|    Fuente: Dirección Nacional de Planeación y Estadística con base en información de la Dirección Nacional de Admisiones

Agregar(PROGRAMA ~ YEAR + SEMESTRE, 
                    frecuencia = list(c(2009:ano), c(1:2)),
                    intervalo = list(c(2009, 1), c(ano, semestre)),
                    datos = MatriculadosPVPos,
                    textNA = "Sin información") %>% 
        Plot.Barras(categoria  = "PROGRAMA",
           ano        = ano,
           periodo    = semestre,
           vertical   = FALSE,
           ordinal    = TRUE,
           titulo     = "Distribución de matriculados por primera vez en posgrado por programa",
           labelEje   = "Número de matriculados",
           addPeriodo = TRUE,
           libreria   = "highcharter",
           estilo     = list(hc.Tema = tema, hc.Slider = FALSE))
```

<br>

### Mapa departamentos y municipios de procedencia

A continuación, la figura @fig-F12MatPVPre presenta el mapa actual (última convocatoria) con el total de matriculados por primera vez en posgrado por departamentos y municipios de procedencia en la **Sede Palmira**.

```{r}
#| label: fig-F12MatPVPos
#| echo: false
#| message: false
#| warning: false
#| fig-cap: >
#|    Fuente: Dirección Nacional de Planeación y Estadística con base en información de la Dirección Nacional de Admisiones

MatriculadosPVPos %>% filter(YEAR == ano, SEMESTRE == semestre) %$%
  Plot.Mapa(depto         = COD_DEP_PROC,
            mpio          = COD_CIU_PROC,
            estadistico   = "Conteo",
            tipo          = "DeptoMpio",
            titulo        = paste("Matriculados", etiqueta),
            centroideMapa = "VALLE DEL CAUCA",
            zoomMapa      = 6,
            cortes        = list(Deptos = c(0, 10, 100, 300, Inf),
                                 Mpios  = c(0, 1, 5, 10, 20, Inf)),
            colores       = list(Deptos = c('#edf8e9','#bae4b3','#74c476','#006d2c'),
                                 Mpios  = c('#ffffff',  '#5ec962', '#21918c', '#3b528b', '#fde725')),
            showSedes     = TRUE
  )
```

<br>

### Admitidos VS Matriculados por primera vez

### Tabla agregada 

A continuación, la tabla @fig-F14MatPVPos presenta el agregado **histórico**, por **años, semestres, departamentos  y municipios de procedenecia, sexo, edad, estrato, facultad y programa** de los matriculados por primera vez en posgrado en la **Sede Palmira**.

Los interesados en *imprimir*, *copiar* o *descargar* estas cifras, pueden hacerlo a través de las múltiples opciones que se ofrecen en la parte superior izquierda de la tabla que se presenta a continuación (Copiar, CSV, Excel, PDF e Imprimir). Así mismo, esta tabla, dada su naturaleza web, permiten filtrar los resultados por aquellas variables de interés.

<br>

```{r}
#| label: fig-F14MatPVPos
#| echo: false
#| message: false
#| warning: false
#| fig-cap: >
#|    Fuente: Dirección Nacional de Planeación y Estadística con base en información de la Dirección Nacional de Admisiones

MatPV_Pos_Tabla <- MatriculadosPVPos %>% group_by(YEAR, SEMESTRE, DEP_PROC, CIU_PROC, SEXO, CAT_EDAD, ESTRATO, FACULTAD, PROGRAMA) %>% summarise(Total=n()) %>% select(YEAR, SEMESTRE, DEP_PROC, CIU_PROC, SEXO, CAT_EDAD, ESTRATO, FACULTAD, PROGRAMA, Total) %>% ungroup() %>% mutate(across(where(is.character), replace_na,  replace = "SIN INFORMACIÓN")) 

#Tabla en HTML
UnalR::Tabla.General(datos = MatPV_Pos_Tabla,
                     encabezado = "Tabla histórico total de matriculados por primera vez por variables de interés", 
                     colorHead = "#4CFF49",
                     colNames = c("Año","Semestre","Departamento de residencia","Ciudad de residencia","Sexo","Edad","Estrato","Facultad","Programa","Total"))

```


