---
crossref:
  chapters: true
  fig-title: 'Figura' 
  tbl-title: 'Tabla'     
  title-delim: '.'     
  fig-prefix: 'Figura'  
  tbl-prefix: 'Tabla'
---

# Población estudiantil {#sec-PobEst}

<!-- CARGAR BASE DE MATRICULADOS -->

```{r}
#| echo: false
#| message: false
#| warning: false

# librerías requeridas
library(UnalData)
library(UnalR)
library(tidyverse)
library(magrittr)

# Base de datos de matriculados a la Sede Palmira

Matriculados <- UnalData::Matriculados %>% select(-PROGRAMA) %>% 
  filter(SEDE_NOMBRE_MAT %in% c('Palmira')) %>%
  left_join(select(UnalData::Hprogramas,SNIES_PROGRA,COD_PADRE,PROGRAMA), by= "SNIES_PROGRA") %>%
  # Transformación CAT_EDAD -> categorias bien definidas
  mutate(TOTAL = "Total",
         # Transformación FACULTAD -> categorias bien definidas
         FACULTAD = ifelse(FACULTAD == "Ingenieria y administración", "Ingeniería y administración",
                           FACULTAD))

Agregado <- Matriculados %>% group_by(YEAR, SEMESTRE) %>% count()
ano <- max(Agregado %>% select(YEAR))
semestre <- Agregado[[nrow(Agregado), "SEMESTRE"]]
etiqueta <- paste0(" ", ano, "-", semestre)

# Bases por nivel de formación
MatriculadosPre <- Matriculados %>% filter(TIPO_NIVEL == "Pregrado") %>%
  # Transformación EDAD -> categorias bien definidas
  mutate(CAT_EDAD = case_when(EDAD_MOD <= 17 ~ '17 años o menos',
                              EDAD_MOD >= 18 & EDAD_MOD <= 20 ~ '18 a 20 años',
                              EDAD_MOD >= 21 & EDAD_MOD <= 25 ~ '21 a 25 años',
                              EDAD_MOD >= 26 ~ '26 o más años',
                              is.na(EDAD_MOD) ~ 'Sin información'))
MatriculadosPos <- Matriculados %>% filter(TIPO_NIVEL == "Postgrado", MOD_ADM == "Regular")

tema <- 5
```

Este capítulo presenta el consolidado de las principales características asociadas a la información estadística oficial de los estudiantes de pregrado y postgrado en la **Sede Palmira** de la Universidad Nacional de Colombia. A continuación, se presenta una breve descripción de las secciones que hacen parte de este capítulo. 


<h3>**Secciones**</h3> 


* [Estudiantes de pregrado -@sec-PobEstPre]: contiene la información oficial del total de estudiantes de pregrado en la **Sede Palmira** de la Universidad Nacional de Colombia.

* [Estudiantes de postgrado -@sec-PobEstPos]: contiene la información oficial del total de estudiantes de los programas de postgrado de la **Sede Palmira** de la Universidad Nacional de Colombia.

<h3>**Metadatos**</h3>

La construcción de las cifras oficiales de estudiantes de la **Sede Palmira**, las definiciones que hacen parte de estas, así como las codificaciones y clasificaciones aquí empleadas se encuentran contenidas en la sección **Matriculados** del capítulo de *Metadatos* de las cifras oficiales generales que hacen parte de la página de [estadísticas](http://estadisticas.unal.edu.co/home/) de la Universidad Nacional de Colombia. Invitamos a los lectores a explorar y conocer estos metadatos los cuales, además de orientar y facilitar el entendimiento de la información acá expuesta, se encuentran disponibles en el siguiente enlace.

* [Metadatos Cifras Oficiales Universidad Nacional de Colombia](http://estadisticas.unal.edu.co/menu-principal/cifras-generales/metadatos/cifras-generales/)


## Estudiantes de pregrado {#sec-PobEstPre}

### Evolución histórica

A continuación, la Figura @fig-F1MatPre, presenta la evolución histórica -*desde el periodo 2009*-, del total de matriculados a pregrado en la sede.

```{r}
#| label: fig-F1MatPre
#| echo: false
#| message: false
#| warning: false
#| fig-cap: >
#|    Fuente: Dirección Nacional de Planeación y Estadística con base en información de la Dirección Nacional de Admisiones

Msj <- "Información disponible desde 2009-1"

Agregar(TOTAL ~ YEAR + SEMESTRE, 
                    frecuencia = list(c(2009:ano), c(1:2)),
                    intervalo = list(c(2009, 1), c(ano, semestre)),
                    datos = MatriculadosPre,
                    textNA = "Sin información") %>%  
              Plot.Series(categoria = "TOTAL", 
               colores = c("#8cc63f"), # verde, Total 
               titulo = "Evolución histórica del número total de matriculados a pregrado", 
               labelY = "Número de matriculados", 
               ylim = c(0,NaN),
               libreria = c("highcharter"), 
               estilo = list(hc.Tema = tema, hc.Slider = FALSE, hc.Credits = Msj)) 
```

<br>

### Información por sexo

A continuación, las figuras @fig-F2MatPre y @fig-F3MatPre presentan, respectivamente, la evolución histórica y el comportamiento actual del total de matriculados a pregrado según el sexo biológico.

```{r}
#| label: fig-F2MatPre
#| echo: false
#| message: false
#| warning: false
#| fig-cap: >
#|    Fuente: Dirección Nacional de Planeación y Estadística con base en información de la Dirección Nacional de Admisiones

Agregar(SEXO ~ YEAR + SEMESTRE, 
                    frecuencia = list(c(2009:ano), c(1:2)),
                    intervalo = list(c(2009, 1), c(ano, semestre)),
                    datos = MatriculadosPre,
                    textNA = "Sin información") %>% 
           Plot.Series(categoria = "SEXO", 
              titulo = "Evolución del número de matriculados a pregrado por sexo",
              labelY = "Número de matriculados", 
              ylim = c(0,NaN),
              libreria = c("highcharter"), 
              estilo = list(hc.Tema = tema, hc.Slider = FALSE, hc.Credits = Msj))
```

<br>

```{r}
#| label: fig-F3MatPre
#| echo: false
#| message: false
#| warning: false
#| fig-cap: >
#|    Fuente: Dirección Nacional de Planeación y Estadística con base en información de la Dirección Nacional de Admisiones

Agregar(SEXO ~ YEAR + SEMESTRE, 
                    frecuencia = list(c(2009:ano), c(1:2)),
                    intervalo = list(c(2009, 1), c(ano, semestre)),
                    datos = MatriculadosPre,
                    textNA = "Sin información") %>%
        Plot.Torta(categoria  = "SEXO",
           ano        = ano,
           periodo    = semestre,
           titulo     = "Distribución de matriculados a pregrado por sexo",
           addPeriodo = TRUE,
           libreria   = "highcharter",
           estilo     = list(hc.Tema = tema))

```

<br>

### Información por edad

A continuación, las figuras @fig-F4MatPre y @fig-F5MatPre presentan, respectivamente, la evolución histórica y el comportamiento actual del total de matriculados a pregrado por grupos de edad.

```{r}
#| label: fig-F4MatPre
#| echo: false
#| message: false
#| warning: false
#| fig-cap: >
#|    Fuente: Dirección Nacional de Planeación y Estadística con base en información de la Dirección Nacional de Admisiones

Agregar(CAT_EDAD ~ YEAR + SEMESTRE, 
                    frecuencia = list(c(2009:ano), c(1:2)),
                    intervalo = list(c(2009, 1), c(ano, semestre)),
                    datos = MatriculadosPre,
                    textNA = "Sin información") %>% 
          Plot.Series(categoria = "CAT_EDAD", 
              titulo = "Evolución del número de matriculados a pregrado por grupos de edad",
              labelY = "Número de matriculados", 
              ylim = c(0,NaN),
              libreria = c("highcharter"), 
              estilo = list(hc.Tema = tema, hc.Slider = FALSE, hc.Credits = Msj)) 
```

<br>

```{r}
#| label: fig-F5MatPre
#| echo: false
#| message: false
#| warning: false
#| fig-cap: >
#|    Fuente: Dirección Nacional de Planeación y Estadística con base en información de la Dirección Nacional de Admisiones

Agregar(CAT_EDAD ~ YEAR + SEMESTRE, 
                    frecuencia = list(c(2009:ano), c(1:2)),
                    intervalo = list(c(2009, 1), c(ano, semestre)),
                    datos = MatriculadosPre,
                    textNA = "Sin información") %>% 
         Plot.Barras(categoria  = "CAT_EDAD",
            ano        = ano,
            periodo    = semestre,
            vertical   = TRUE,
            ordinal    = TRUE,
            libreria   = "highcharter",
            titulo     = "Distribución de matriculados a pregrado por grupos de edad",
            labelEje   = "Número de matriculados",
            addPeriodo = TRUE,
            estilo = list(hc.Tema = tema, hc.Slider = FALSE)
             )
```

<br>

### Información por estrato socioeconómico

A continuación, las figuras @fig-F6MatPre y @fig-F7MatPre presentan, respectivamente, la evolución histórica y el comportamiento actual del total de matriculados a pregrado según el estrato socioeconómico de las viviendas en donde estos residen.

```{r}
#| label: fig-F6MatPre
#| echo: false
#| message: false
#| warning: false
#| fig-cap: >
#|    Fuente: Dirección Nacional de Planeación y Estadística con base en información de la Dirección Nacional de Admisiones

Agregar(ESTRATO ~ YEAR + SEMESTRE, 
                    frecuencia = list(c(2009:ano), c(1:2)),
                    intervalo = list(c(2009, 1), c(ano, semestre)),
                    datos = MatriculadosPre,
                    textNA = "Sin información") %>% 
           Plot.Series(categoria = "ESTRATO", 
              titulo = "Evolúción del número de matriculados a pregrado por estrato socioeconómico",
              labelY = "Número de matriculados", 
              ylim = c(0,NaN),
              libreria = c("highcharter"), 
              estilo = list(hc.Tema = tema, hc.Slider = FALSE, hc.Credits = Msj)) 
```

<br>

```{r}
#| label: fig-F7MatPre
#| echo: false
#| message: false
#| warning: false
#| fig-cap: >
#|    Fuente: Dirección Nacional de Planeación y Estadística con base en información de la Dirección Nacional de Admisiones

Agregar(ESTRATO ~ YEAR + SEMESTRE, 
                    frecuencia = list(c(2009:ano), c(1:2)),
                    intervalo = list(c(2009, 1), c(ano, semestre)),
                    datos = MatriculadosPre,
                    textNA = "Sin información") %>% 
        Plot.Torta(categoria  = "ESTRATO",
           ano        = ano,
           periodo    = semestre,
           titulo     = "Distribución de matriculados a pregrado por estrato socioeconómico",
           addPeriodo = TRUE,
           libreria   = "highcharter",
           estilo     = list(hc.Tema = tema))
```

<br>

### Información por tipo de admisión

A continuación, las figuras @fig-F8MatPre y @fig-F9MatPre presentan, respectivamente, la evolución histórica y el comportamiento actual del total de matriculados a pregrado según el tipo de admisión.

```{r}
#| label: fig-F8MatPre
#| echo: false
#| message: false
#| warning: false
#| fig-cap: >
#|    Fuente: Dirección Nacional de Planeación y Estadística con base en información de la Dirección Nacional de Admisiones

Agregar(TIPO_ADM ~ YEAR + SEMESTRE, 
                    frecuencia = list(c(2009:ano), c(1:2)),
                    intervalo = list(c(2009, 1), c(ano, semestre)),
                    datos = MatriculadosPre,
                    textNA = "Sin información") %>% 
           Plot.Series(categoria = "TIPO_ADM", 
              titulo = "Evolúción del número de matriculados a pregrado por tipo de admisión",
              labelY = "Número de matriculados", 
              ylim = c(0,NaN),
              libreria = c("highcharter"), 
              estilo = list(hc.Tema = tema, hc.Slider = FALSE, hc.Credits = Msj)) 
```

<br>

```{r}
#| label: fig-F9MatPre
#| echo: false
#| message: false
#| warning: false
#| fig-cap: >
#|    Fuente: Dirección Nacional de Planeación y Estadística con base en información de la Dirección Nacional de Admisiones

Agregar(TIPO_ADM ~ YEAR + SEMESTRE, 
                    frecuencia = list(c(2009:ano), c(1:2)),
                    intervalo = list(c(2009, 1), c(ano, semestre)),
                    datos = MatriculadosPre,
                    textNA = "Sin información") %>% 
        Plot.Torta(categoria  = "TIPO_ADM",
           ano        = ano,
           periodo    = semestre,
           titulo     = "Distribución de matriculados a pregrado por tipo de admisión",
           addPeriodo = TRUE,
           libreria   = "highcharter",
           estilo     = list(hc.Tema = tema))
```

<br>

### Información por facultad

A continuación, las figuras @fig-F10MatPre y @fig-F11MatPre presentan, respectivamente, la evolución histórica y el comportamiento actual del total de matriculados a pregrado por facultad.

```{r}
#| label: fig-F10MatPre
#| echo: false
#| message: false
#| warning: false
#| fig-cap: >
#|    Fuente: Dirección Nacional de Planeación y Estadística con base en información de la Dirección Nacional de Admisiones

Agregar(FACULTAD ~ YEAR + SEMESTRE, 
                    frecuencia = list(c(2009:ano), c(1:2)),
                    intervalo = list(c(2009, 1), c(ano, semestre)),
                    datos = MatriculadosPre,
                    textNA = "Sin información") %>% 
           Plot.Series(categoria = "FACULTAD", 
              titulo = "Evolúción del número de matriculados a pregrado por facultad",
              labelY = "Número de matriculados", 
              ylim = c(0,NaN),
              libreria = c("highcharter"), 
              estilo = list(hc.Tema = tema, hc.Slider = FALSE, hc.Credits = Msj)) 
```

<br>

```{r}
#| label: fig-F11MatPre
#| echo: false
#| message: false
#| warning: false
#| fig-cap: >
#|    Fuente: Dirección Nacional de Planeación y Estadística con base en información de la Dirección Nacional de Admisiones

Agregar(FACULTAD ~ YEAR + SEMESTRE, 
                    frecuencia = list(c(2008:ano), c(1:2)),
                    intervalo = list(c(2008, 1), c(ano, semestre)),
                    datos = MatriculadosPre,
                    textNA = "Sin información") %>% 
        Plot.Torta(categoria  = "FACULTAD",
           ano        = ano,
           periodo    = semestre,
           titulo     = "Distribución de matriculados a pregrado por facultad",
           addPeriodo = TRUE,
           libreria   = "highcharter",
           estilo     = list(hc.Tema = tema))
```

<br>

### Información por programa

A continuación, las figuras @fig-F12MatPre y @fig-F13MatPre presentan, respectivamente, la evolución histórica y el comportamiento actual del total de matriculados a pregrado por programa.

```{r}
#| label: fig-F12MatPre
#| echo: false
#| message: false
#| warning: false
#| fig-cap: >
#|    Fuente: Dirección Nacional de Planeación y Estadística con base en información de la Dirección Nacional de Admisiones

Agregar(PROGRAMA ~ YEAR + SEMESTRE, 
                    frecuencia = list(c(2009:ano), c(1:2)),
                    intervalo = list(c(2009, 1), c(ano, semestre)),
                    datos = MatriculadosPre,
                    textNA = "Sin información") %>% 
           Plot.Series(categoria = "PROGRAMA", 
              titulo = "Evolúción del número de matriculados a pregrado por programa",
              labelY = "Número de matriculados", 
              ylim = c(0,NaN),
              libreria = c("highcharter"), 
              estilo = list(hc.Tema = tema, hc.Slider = FALSE, hc.Credits = Msj)) 
```

<br>

```{r}
#| label: fig-F13MatPre
#| echo: false
#| message: false
#| warning: false
#| fig-cap: >
#|    Fuente: Dirección Nacional de Planeación y Estadística con base en información de la Dirección Nacional de Admisiones

Agregar(PROGRAMA ~ YEAR + SEMESTRE, 
                    frecuencia = list(c(2009:ano), c(1:2)),
                    intervalo = list(c(2009, 1), c(ano, semestre)),
                    datos = MatriculadosPre,
                    textNA = "Sin información") %>% 
        Plot.Barras(categoria  = "PROGRAMA",
           ano        = ano,
           periodo    = semestre,
           vertical   = FALSE,
           ordinal    = TRUE,
           titulo     = "Distribución de matriculados a pregrado por programa",
           labelEje   = "Número de matriculados",
           addPeriodo = TRUE,
           libreria   = "highcharter",
           estilo     = list(hc.Tema = tema, hc.Slider = FALSE))
```

<br>

### Mapa departamentos y municipios de procedencia

A continuación, la figura @fig-F14MatPre presenta el mapa actual (última convocatoria) con el total de matriculados a pregrado por departamentos y municipios de procedencia en la **Sede Palmira**.

```{r}
#| label: fig-F14MatPre
#| echo: false
#| message: false
#| warning: false
#| fig-cap: >
#|    Fuente: Dirección Nacional de Planeación y Estadística con base en información de la Dirección Nacional de Admisiones

MatriculadosPre %>% filter(YEAR == ano, SEMESTRE == semestre) %$%
  Plot.Mapa(depto         = COD_DEP_PROC,
            mpio          = COD_CIU_PROC,
            estadistico   = "Conteo",
            tipo          = "DeptoMpio",
            titulo        = paste("Matriculados", etiqueta),
            centroideMapa = "VALLE DEL CAUCA",
            zoomMapa      = 6,
            cortes        = list(Deptos = c(0, 10, 100, 300, Inf),
                                 Mpios  = c(0, 1, 5, 10, 20, Inf)),
            colores       = list(Deptos = c('#edf8e9','#bae4b3','#74c476','#006d2c'),
                                 Mpios  = c('#ffffff',  '#5ec962', '#21918c', '#3b528b', '#fde725')),
            showSedes     = TRUE
  )
```
<br>

### Tabla agregada 

A continuación, la tabla @fig-F15MatPre presenta el agregado **histórico**, por **años, semestres, departamentos  y municipios de procedenecia, sexo, edad, estrato, tipo de admisión, facultad y programa** de los matriculados a pregrado en la **Sede Palmira**.

Los interesados en *imprimir*, *copiar* o *descargar* estas cifras, pueden hacerlo a través de las múltiples opciones que se ofrecen en la parte superior izquierda de la tabla que se presenta a continuación (Copiar, CSV, Excel, PDF e Imprimir). Así mismo, esta tabla, dada su naturaleza web, permiten filtrar los resultados por aquellas variables de interés.

<br>

```{r}
#| label: fig-F15MatPre
#| echo: false
#| message: false
#| warning: false
#| fig-cap: >
#|    Fuente: Dirección Nacional de Planeación y Estadística con base en información de la Dirección Nacional de Admisiones

Mat_Pre_Tabla <- MatriculadosPre %>% group_by(YEAR, SEMESTRE, DEP_PROC, CIU_PROC, SEXO, CAT_EDAD, ESTRATO, MOD_ADM, FACULTAD, PROGRAMA) %>% summarise(Total=n()) %>% select(YEAR, SEMESTRE, DEP_PROC, CIU_PROC, SEXO, CAT_EDAD, ESTRATO, MOD_ADM, FACULTAD, PROGRAMA, Total) %>% ungroup() %>% mutate(across(where(is.character), replace_na,  replace = "SIN INFORMACIÓN")) 

#Tabla en HTML
UnalR::Tabla.General(datos = Mat_Pre_Tabla,
                     encabezado = "Tabla histórico total de matriculados por variables de interés",
                     colorHead = "#4CFF49",
                     colNames = c("Año","Semestre","Departamento de residencia","Ciudad de residencia","Sexo","Edad","Estrato","Modalidad de admisión","Facultad","Programa","Total"))

```

## Estudiantes de posgrado {#sec-PobEstPos}

### Evolución histórica

A continuación, la Figura @fig-F1MatPos, presenta la evolución histórica -*desde el periodo 2009*-, del total de matriculados a posgrado en la sede.

```{r}
#| label: fig-F1MatPos
#| echo: false
#| message: false
#| warning: false
#| fig-cap: >
#|    Fuente: Dirección Nacional de Planeación y Estadística con base en información de la Dirección Nacional de Admisiones

Msj <- "Información disponible desde 2009-1"

Agregar(TOTAL ~ YEAR + SEMESTRE, 
                    frecuencia = list(c(2009:ano), c(1:2)),
                    intervalo = list(c(2009, 1), c(ano, semestre)),
                    datos = MatriculadosPos,
                    textNA = "Sin información") %>%  
              Plot.Series(categoria = "TOTAL", 
               colores = c("#8cc63f"), # verde, Total 
               titulo = "Evolución histórica del número total de matriculados a posgrado", 
               labelY = "Número de matriculados", 
               ylim = c(0,NaN),
               libreria = c("highcharter"), 
               estilo = list(hc.Tema = tema, hc.Slider = FALSE, hc.Credits = Msj)) 
```

<br>

### Información por sexo

A continuación, las figuras @fig-F2MatPos y @fig-F3MatPos presentan, respectivamente, la evolución histórica y el comportamiento actual del total de matriculados a posgrado según el sexo biológico.

```{r}
#| label: fig-F2MatPos
#| echo: false
#| message: false
#| warning: false
#| fig-cap: >
#|    Fuente: Dirección Nacional de Planeación y Estadística con base en información de la Dirección Nacional de Admisiones

Agregar(SEXO ~ YEAR + SEMESTRE, 
                    frecuencia = list(c(2009:ano), c(1:2)),
                    intervalo = list(c(2009, 1), c(ano, semestre)),
                    datos = MatriculadosPos,
                    textNA = "Sin información") %>% 
           Plot.Series(categoria = "SEXO", 
              titulo = "Evolución del número de matriculados a posgrado por sexo",
              labelY = "Número de matriculados", 
              ylim = c(0,NaN),
              libreria = c("highcharter"), 
              estilo = list(hc.Tema = tema, hc.Slider = FALSE, hc.Credits = Msj))
```

<br>

```{r}
#| label: fig-F3MatPos
#| echo: false
#| message: false
#| warning: false
#| fig-cap: >
#|    Fuente: Dirección Nacional de Planeación y Estadística con base en información de la Dirección Nacional de Admisiones

Agregar(SEXO ~ YEAR + SEMESTRE, 
                    frecuencia = list(c(2009:ano), c(1:2)),
                    intervalo = list(c(2009, 1), c(ano, semestre)),
                    datos = MatriculadosPos,
                    textNA = "Sin información") %>%
        Plot.Torta(categoria  = "SEXO",
           ano        = ano,
           periodo    = semestre,
           titulo     = "Distribución de matriculados a posgrado por sexo",
           addPeriodo = TRUE,
           libreria   = "highcharter",
           estilo     = list(hc.Tema = tema))

```

<br>

### Información por edad

A continuación, las figuras @fig-F4MatPos y @fig-F5MatPos presentan, respectivamente, la evolución histórica y el comportamiento actual del total de matriculados a posgrado por grupos de edad.

```{r}
#| label: fig-F4MatPos
#| echo: false
#| message: false
#| warning: false
#| fig-cap: >
#|    Fuente: Dirección Nacional de Planeación y Estadística con base en información de la Dirección Nacional de Admisiones

Agregar(CAT_EDAD ~ YEAR + SEMESTRE, 
                    frecuencia = list(c(2009:ano), c(1:2)),
                    intervalo = list(c(2009, 1), c(ano, semestre)),
                    datos = MatriculadosPos,
                    textNA = "Sin información") %>% 
          Plot.Series(categoria = "CAT_EDAD", 
              titulo = "Evolución del número de matriculados a posgrado por grupos de edad",
              labelY = "Número de matriculados", 
              ylim = c(0,NaN),
              libreria = c("highcharter"), 
              estilo = list(hc.Tema = tema, hc.Slider = FALSE, hc.Credits = Msj)) 
```

<br>

```{r}
#| label: fig-F5MatPos
#| echo: false
#| message: false
#| warning: false
#| fig-cap: >
#|    Fuente: Dirección Nacional de Planeación y Estadística con base en información de la Dirección Nacional de Admisiones

Agregar(CAT_EDAD ~ YEAR + SEMESTRE, 
                    frecuencia = list(c(2009:ano), c(1:2)),
                    intervalo = list(c(2009, 1), c(ano, semestre)),
                    datos = MatriculadosPos,
                    textNA = "Sin información") %>% 
         Plot.Barras(categoria  = "CAT_EDAD",
            ano        = ano,
            periodo    = semestre,
            vertical   = TRUE,
            ordinal    = TRUE,
            libreria   = "highcharter",
            titulo     = "Distribución de matriculados a posgrado por grupos de edad",
            labelEje   = "Número de matriculados",
            addPeriodo = TRUE,
            estilo = list(hc.Tema = tema, hc.Slider = FALSE)
             )
```

<br>

### Información por estrato socioeconómico

A continuación, las figuras @fig-F6MatPos y @fig-F7MatPos presentan, respectivamente, la evolución histórica y el comportamiento actual del total de matriculados a posgrado según el estrato socioeconómico de las viviendas en donde estos residen.

```{r}
#| label: fig-F6MatPos
#| echo: false
#| message: false
#| warning: false
#| fig-cap: >
#|    Fuente: Dirección Nacional de Planeación y Estadística con base en información de la Dirección Nacional de Admisiones

Agregar(ESTRATO ~ YEAR + SEMESTRE, 
                    frecuencia = list(c(2009:ano), c(1:2)),
                    intervalo = list(c(2009, 1), c(ano, semestre)),
                    datos = MatriculadosPos,
                    textNA = "Sin información") %>% 
           Plot.Series(categoria = "ESTRATO", 
              titulo = "Evolúción del número de matriculados a posgrado por estrato socioeconómico",
              labelY = "Número de matriculados", 
              ylim = c(0,NaN),
              libreria = c("highcharter"), 
              estilo = list(hc.Tema = tema, hc.Slider = FALSE, hc.Credits = Msj)) 
```

<br>

```{r}
#| label: fig-F7MatPos
#| echo: false
#| message: false
#| warning: false
#| fig-cap: >
#|    Fuente: Dirección Nacional de Planeación y Estadística con base en información de la Dirección Nacional de Admisiones

Agregar(ESTRATO ~ YEAR + SEMESTRE, 
                    frecuencia = list(c(2009:ano), c(1:2)),
                    intervalo = list(c(2009, 1), c(ano, semestre)),
                    datos = MatriculadosPos,
                    textNA = "Sin información") %>% 
        Plot.Torta(categoria  = "ESTRATO",
           ano        = ano,
           periodo    = semestre,
           titulo     = "Distribución de matriculados a posgrado por estrato socioeconómico",
           addPeriodo = TRUE,
           libreria   = "highcharter",
           estilo     = list(hc.Tema = tema))
```

<br>

### Información por facultad

A continuación, las figuras @fig-F8MatPos y @fig-F9MatPos presentan, respectivamente, la evolución histórica y el comportamiento actual del total de matriculados a posgrado por facultad.

```{r}
#| label: fig-F8MatPos
#| echo: false
#| message: false
#| warning: false
#| fig-cap: >
#|    Fuente: Dirección Nacional de Planeación y Estadística con base en información de la Dirección Nacional de Admisiones

Agregar(FACULTAD ~ YEAR + SEMESTRE, 
                    frecuencia = list(c(2009:ano), c(1:2)),
                    intervalo = list(c(2009, 1), c(ano, semestre)),
                    datos = MatriculadosPos,
                    textNA = "Sin información") %>% 
           Plot.Series(categoria = "FACULTAD", 
              titulo = "Evolúción del número de matriculados a posgrado por facultad",
              labelY = "Número de matriculados",
              ylim = c(0,NaN),
              libreria = c("highcharter"), 
              estilo = list(hc.Tema = tema, hc.Slider = FALSE, hc.Credits = Msj)) 
```

<br>

```{r}
#| label: fig-F9MatPos
#| echo: false
#| message: false
#| warning: false
#| fig-cap: >
#|    Fuente: Dirección Nacional de Planeación y Estadística con base en información de la Dirección Nacional de Admisiones

Agregar(FACULTAD ~ YEAR + SEMESTRE, 
                    frecuencia = list(c(2008:ano), c(1:2)),
                    intervalo = list(c(2008, 1), c(ano, semestre)),
                    datos = MatriculadosPos,
                    textNA = "Sin información") %>% 
        Plot.Torta(categoria  = "FACULTAD",
           ano        = ano,
           periodo    = semestre,
           titulo     = "Distribución de matriculados a posgrado por facultad",
           addPeriodo = TRUE,
           libreria   = "highcharter",
           estilo     = list(hc.Tema = tema))
```

<br>

### Información por programa

A continuación, las figuras @fig-F10MatPos y @fig-F11MatPos presentan, respectivamente, la evolución histórica y el comportamiento actual del total de matriculados a posgrado por programa.

```{r}
#| label: fig-F10MatPos
#| echo: false
#| message: false
#| warning: false
#| fig-cap: >
#|    Fuente: Dirección Nacional de Planeación y Estadística con base en información de la Dirección Nacional de Admisiones

Agregar(PROGRAMA ~ YEAR + SEMESTRE, 
                    frecuencia = list(c(2009:ano), c(1:2)),
                    intervalo = list(c(2009, 1), c(ano, semestre)),
                    datos = MatriculadosPos,
                    textNA = "Sin información") %>% 
           Plot.Series(categoria = "PROGRAMA", 
              titulo = "Evolúción del número de matriculados a posgrado por programa",
              labelY = "Número de matriculados", 
              ylim = c(0,NaN),
              libreria = c("highcharter"), 
              estilo = list(hc.Tema = tema, hc.Slider = FALSE, hc.Credits = Msj)) 
```

<br>

```{r}
#| label: fig-F11MatPos
#| echo: false
#| message: false
#| warning: false
#| fig-cap: >
#|    Fuente: Dirección Nacional de Planeación y Estadística con base en información de la Dirección Nacional de Admisiones

Agregar(PROGRAMA ~ YEAR + SEMESTRE, 
                    frecuencia = list(c(2009:ano), c(1:2)),
                    intervalo = list(c(2009, 1), c(ano, semestre)),
                    datos = MatriculadosPos,
                    textNA = "Sin información") %>% 
        Plot.Barras(categoria  = "PROGRAMA",
           ano        = ano,
           periodo    = semestre,
           vertical   = FALSE,
           ordinal    = TRUE,
           titulo     = "Distribución de matriculados a posgrado por programa",
           labelEje   = "Número de matriculados",
           addPeriodo = TRUE,
           libreria   = "highcharter",
           estilo     = list(hc.Tema = tema, hc.Slider = FALSE))
```

<br>

### Mapa departamentos y municipios de procedencia

A continuación, la figura @fig-F12MatPre presenta el mapa actual (última convocatoria) con el total de matriculados a posgrado por departamentos y municipios de procedencia en la **Sede Palmira**.

```{r}
#| label: fig-F12MatPos
#| echo: false
#| message: false
#| warning: false
#| fig-cap: >
#|    Fuente: Dirección Nacional de Planeación y Estadística con base en información de la Dirección Nacional de Admisiones

MatriculadosPos %>% filter(YEAR == ano, SEMESTRE == semestre) %$%
  Plot.Mapa(depto         = COD_DEP_PROC,
            mpio          = COD_CIU_PROC,
            estadistico   = "Conteo",
            tipo          = "DeptoMpio",
            titulo        = paste("Matriculados", etiqueta),
            centroideMapa = "VALLE DEL CAUCA",
            zoomMapa      = 6,
            cortes        = list(Deptos = c(0, 10, 100, 300, Inf),
                                 Mpios  = c(0, 1, 5, 10, 20, Inf)),
            colores       = list(Deptos = c('#edf8e9','#bae4b3','#74c476','#006d2c'),
                                 Mpios  = c('#ffffff',  '#5ec962', '#21918c', '#3b528b', '#fde725')),
            showSedes     = TRUE
  )
```

<br>

### Tabla agregada 

A continuación, la tabla @fig-F13MatPos presenta el agregado **histórico**, por **años, semestres, departamentos  y municipios de procedenecia, sexo, edad, estrato, facultad y programa** de los matriculados a posgrado en la **Sede Palmira**.

Los interesados en *imprimir*, *copiar* o *descargar* estas cifras, pueden hacerlo a través de las múltiples opciones que se ofrecen en la parte superior izquierda de la tabla que se presenta a continuación (Copiar, CSV, Excel, PDF e Imprimir). Así mismo, esta tabla, dada su naturaleza web, permiten filtrar los resultados por aquellas variables de interés.

<br>

```{r}
#| label: fig-F13MatPos
#| echo: false
#| message: false
#| warning: false
#| fig-cap: >
#|    Fuente: Dirección Nacional de Planeación y Estadística con base en información de la Dirección Nacional de Admisiones

Mat_Pos_Tabla <- MatriculadosPos %>% group_by(YEAR, SEMESTRE, DEP_PROC, CIU_PROC, SEXO, CAT_EDAD, ESTRATO, FACULTAD, PROGRAMA) %>% summarise(Total=n()) %>% select(YEAR, SEMESTRE, DEP_PROC, CIU_PROC, SEXO, CAT_EDAD, ESTRATO, FACULTAD, PROGRAMA, Total) %>% ungroup() %>% mutate(across(where(is.character), replace_na,  replace = "SIN INFORMACIÓN")) 

#Tabla en HTML
UnalR::Tabla.General(datos = Mat_Pos_Tabla,
                     encabezado = "Tabla histórico total de matriculados por variables de interés", 
                     colorHead = "#4CFF49",
                     colNames = c("Año","Semestre","Departamento de residencia","Ciudad de residencia","Sexo","Edad","Estrato","Facultad","Programa","Total"))
```

