---
crossref:
  chapters: true
  fig-title: 'Figura' 
  tbl-title: 'Tabla'     
  title-delim: '.'     
  fig-prefix: ''  
  tbl-prefix: ''
---

# Talento humano {#sec-TalentoH}

<!-- CARGAR BASES DE DOCENTES Y ADMINISTRATIVOS -->

```{r, echo=FALSE, message=FALSE, warning=FALSE}

# librerías requeridas
library(UnalData)
library(UnalR)
library(tidyverse)
library(magrittr)

# Base de datos de docentes a la Sede Palmira
Docentes <- UnalData::Docentes %>% 
  mutate(SEMESTRE = ifelse(is.na(SEMESTRE), 2, SEMESTRE)) %>%
  filter(SEDE %in% c('Palmira')) %>%
  mutate(TOTAL = "Total")

Agregado <- Docentes %>% group_by(YEAR, SEMESTRE) %>% count()
ano <- max(Agregado %>% select(YEAR))
semestre <- Agregado[[nrow(Agregado), "SEMESTRE"]]
etiqueta <- paste0(" ", ano)

# Base de datos de administrativos de la Sede Palmira
Administrativos <- UnalData::Administrativos %>%
  filter(SEDE %in% c('Palmira')) %>%
  mutate(TOTAL = "Total")

Agregado2 <- Administrativos %>% group_by(YEAR, SEMESTRE) %>% count()
ano2 <- max(Agregado %>% select(YEAR))
semestre2 <- Agregado[[nrow(Agregado), "SEMESTRE"]]
etiqueta2 <- paste0(" ", ano)

tema <- 5

color <- function(n_colores){
  salida <- colorRampPalette(c("#6495ED", "#8cc63f", "#FFD700", "#f15a24", "#DA70D6"))(n_colores)
  return(salida)
}
```

Este capítulo presenta el consolidado de las principales características asociadas a la información estadística oficial de los docentes y funcionarios administrativos de la **Sede Palmira** de la Universidad Nacional de Colombia. A continuación, se presenta una breve descripción de las secciones que hacen parte de este capítulo.

<h3>**Secciones**</h3>

-   [Docentes -@sec-Doc]: contiene la información oficial del total de docentes vinculados en la **Sede Palmira** de la Universidad Nacional de Colombia.

-   [Administrativos -@sec-Admini]: contiene la información oficial del total de funcionarios administrativos vinculados en la **Sede Palmira** de la Universidad Nacional de Colombia.

<h3>**Metadatos**</h3>

La construcción de las cifras oficiales del talento humano de la **Sede Palmira**, las definiciones que hacen parte de estas, así como las codificaciones y clasificaciones aquí empleadas se encuentran contenidas en las secciones: **Docentes** y **Administrativos** del capítulo de *Metadatos* de las cifras oficiales generales que hacen parte de la página de [estadísticas](http://estadisticas.unal.edu.co/home/) de la Universidad Nacional de Colombia. Invitamos a los lectores a explorar y conocer estos metadatos los cuales, además de orientar y facilitar el entendimiento de la información acá expuesta, se encuentran disponibles en el siguiente enlace.

-   [Metadatos Cifras Oficiales Universidad Nacional de Colombia](http://estadisticas.unal.edu.co/menu-principal/cifras-generales/metadatos/cifras-generales/)

## Docentes {#sec-Doc}

A continuación, se presentan las principales características asociadas a los docentes vinculados en la **Sede Palmira** de la Universidad Nacional de Colombia. En específico, se presenta la evolución histórica del número total de docentes desde diferentes perspectivas: general, facultad, departamento, sexo, grupos de edad, años de servicio, categoría de vinculación, dedicación y máxima formación académica alcanzada de los mismos. Para cada una de las variables analizadas se presenta la evolución histórica (*serie de tiempo*) así como el comportamiento actual (*estado actual*) derivado de las últimas mediciones disponibles.

En la parte final de esta sección se presenta una tabla agregada con las combinaciones de las variables ilustradas previamente. El usuario que así lo desee, puede descargar esta tabla y analizar la información.

### Evolución histórica del número de docentes

A continuación, la Figura @fig-F1Doc, presenta la evolución histórica -*desde el periodo 2008*-, del total de docentes en la sede. A partir del año 2018 se presenta la información por semestre, para los años anteriores se tiene el registro únicamente para el último semestre de cada año.

```{r}
#| label: fig-F1Doc
#| echo: false
#| message: false
#| warning: false
#| fig-cap: >
#|    Fuente: Dirección Nacional de Planeación y Estadística con base en información de la Dirección Nacional de Admisiones

Msj <- "Información disponible desde 2008"

full_join(Agregar(TOTAL ~ YEAR + SEMESTRE, 
                    frecuencia = list(c(2008:2017), c(2)),
                    intervalo = list(c(2008,2), c(2017,2)),
                    datos = Docentes,
                    textNA = "Sin información"),
Agregar(TOTAL ~ YEAR + SEMESTRE, 
                    frecuencia = list(c(2018:ano), c(1:2)),
                    intervalo = list(c(2018,1), c(ano,semestre)),
                    datos = Docentes,
                    textNA = "Sin información")) %>%  
              Plot.Series(categoria = "TOTAL", 
               colores = c("#8cc63f"), # verde, Total 
               titulo = "Evolución histórica del número total de docentes", 
               labelY = "Número de docentes", 
               libreria = c("highcharter"), 
               ylim = c(0,NaN),
               estilo = list(hc.Tema = tema, hc.Slider = FALSE, hc.Credits = Msj))
```

<br>

### Información por facultad y departamento

A continuación, la Figura @fig-F2Doc, presenta la evolución histórica -*desde el periodo 2008*-, del total de docentes en la sede por facultad. La figura @fig-F3Doc presenta el total por departamento (para visusalizar la serie teniendo en cuenta solo los departamentos pertencientes a alguna de las facultades, solo debe hacer click sobre la leyenda en la parte inferior y se actualizará la serie).

```{r}
#| label: fig-F2Doc
#| echo: false
#| message: false
#| warning: false
#| fig-cap: >
#|    Fuente: Dirección Nacional de Planeación y Estadística con base en información de la Dirección Nacional de Admisiones

full_join(Agregar(FACULTAD ~ YEAR + SEMESTRE, 
                    frecuencia = list(c(2008:2017), c(2)),
                    intervalo = list(c(2008,2), c(2017,2)),
                    datos = Docentes,
                    textNA = "Sin información"),
Agregar(FACULTAD ~ YEAR + SEMESTRE, 
                    frecuencia = list(c(2018:ano), c(1:2)),
                    intervalo = list(c(2018,1), c(ano,semestre)),
                    datos = Docentes,
                    textNA = "Sin información")) %>%  
           Plot.Series(categoria = "FACULTAD", 
              titulo = "Evolución del número de docentes por facultad",
              labelY = "Número de docentes",
              colores = color(length(unique(Docentes$FACULTAD))),
              ylim = c(0,NaN),
              libreria = c("highcharter"),
              estilo = list(hc.Tema = tema, hc.Slider = FALSE, hc.Credits = Msj))
```

<br>

```{r}
#| label: fig-F3Doc
#| echo: false
#| message: false
#| warning: false
#| fig-cap: >
#|    Fuente: Dirección Nacional de Planeación y Estadística con base en información de la Dirección Nacional de Admisiones

full_join(Agregar(UNIDAD ~ YEAR + SEMESTRE, 
                    frecuencia = list(c(2008:2017), c(2)),
                    intervalo = list(c(2008,2), c(2017,2)),
                    datos = Docentes,
                    textNA = "Sin información"),
Agregar(UNIDAD ~ YEAR + SEMESTRE, 
                    frecuencia = list(c(2018:ano), c(1:2)),
                    intervalo = list(c(2018,1), c(ano,semestre)),
                    datos = Docentes,
                    textNA = "Sin información")) %>%  
           Plot.Series(categoria = "UNIDAD", 
              titulo = "Evolución del número de docentes por departamento",
              labelY = "Número de docentes", 
              libreria = c("highcharter"),
              colores = color(length(unique(Docentes$UNIDAD))),
              ylim = c(0,50),
              estilo = list(hc.Tema = tema, hc.Slider = FALSE, hc.Credits = Msj))
```

<br>

La figura a continuación presenta el total y la proporción de docentes por facultad y departamento para el último semestre registrado.

```{r}
#| label: fig-F5Doc
#| echo: false
#| message: false
#| warning: false
#| layout: [[100], [0]]
#| fig-cap: >
#|    Fuente: Dirección Nacional de Planeación y Estadística con base en información de la Dirección Nacional de Admisiones

Docentes %>% filter(YEAR == ano, SEMESTRE == semestre) %>%
  Plot.Treemap(
    variables = vars(FACULTAD, UNIDAD),
    textFreq = "Docentes",
    metodo    = "Sunburst2",
    libreria = "highcharter",
    colores = color(length(unique(Docentes$UNIDAD))),
    titulo = "Distribución de docentes por facultad y departamento",
    estilo = list(ply.Credits="Docentes",hc.Tema = tema,sun.showLabels=TRUE,sun.colorRoot = "gray")
  )
```

<br>

### Información por sexo

A continuación, las figuras @fig-F6Doc y @fig-F7Doc presentan, respectivamente, la evolución histórica y el comportamiento actual del total de docentes según el sexo biológico.

```{r}
#| label: fig-F6Doc
#| echo: false
#| message: false
#| warning: false
#| fig-cap: >
#|    Fuente: Dirección Nacional de Planeación y Estadística con base en información de la Dirección Nacional de Admisiones

full_join(Agregar(SEXO ~ YEAR + SEMESTRE, 
                    frecuencia = list(c(2008:2017), c(2)),
                    intervalo = list(c(2008,2), c(2017,2)),
                    datos = Docentes,
                    textNA = "Sin información"),
Agregar(SEXO ~ YEAR + SEMESTRE, 
                    frecuencia = list(c(2018:ano), c(1:2)),
                    intervalo = list(c(2018,1), c(ano,semestre)),
                    datos = Docentes,
                    textNA = "Sin información")) %>%  
           Plot.Series(categoria = "SEXO", 
              titulo = "Evolución del número de docentes por sexo",
              labelY = "Número de docentes",
              colores = color(length(unique(Docentes$SEXO))),
              libreria = c("highcharter"),
              ylim = c(0,100),
              estilo = list(hc.Tema = tema, hc.Slider = FALSE, hc.Credits = Msj))
```

<br>

```{r}
#| label: fig-F7Doc
#| echo: false
#| message: false
#| warning: false
#| fig-cap: >
#|    Fuente: Dirección Nacional de Planeación y Estadística con base en información de la Dirección Nacional de Admisiones

Agregar(SEXO ~ YEAR + SEMESTRE, 
                    frecuencia = list(c(ano), c(1:2)),
                    intervalo = list(c(ano, 1), c(ano, semestre)),
                    datos = Docentes,
                    textNA = "Sin información") %>%
        Plot.Torta(categoria  = "SEXO",
           ano        = ano,
           periodo    = semestre,
           titulo     = "Distribución de docentes por sexo",
           addPeriodo = TRUE,
           libreria   = "highcharter",
           colores = color(length(unique(Docentes$SEXO))),
           estilo     = list(hc.Tema = tema))

```

<br>

### Información por edad

A continuación, las figuras @fig-F8Doc y @fig-F9Doc presentan, respectivamente, la evolución histórica y el comportamiento actual del total de docentes por grupos de edad.

```{r}
#| label: fig-F8Doc
#| echo: false
#| message: false
#| warning: false
#| fig-cap: >
#|    Fuente: Dirección Nacional de Planeación y Estadística con base en información de la Dirección Nacional de Admisiones

full_join(Agregar(CAT_EDAD ~ YEAR + SEMESTRE, 
                    frecuencia = list(c(2008:2017), c(2)),
                    intervalo = list(c(2008,2), c(2017,2)),
                    datos = Docentes,
                    textNA = "Sin información"),
Agregar(CAT_EDAD ~ YEAR + SEMESTRE, 
                    frecuencia = list(c(2018:ano), c(1:2)),
                    intervalo = list(c(2018,1), c(ano,semestre)),
                    datos = Docentes,
                    textNA = "Sin información")) %>%  
           Plot.Series(categoria = "CAT_EDAD", 
              titulo = "Evolución del número de docentes por grupos de edad",
              labelY = "Número de docentes", 
              colores = color(length(unique(Docentes$CAT_EDAD))),
              libreria = c("highcharter"),
              estilo = list(hc.Tema = tema, hc.Slider = FALSE, hc.Credits = Msj))
```

<br>

```{r}
#| label: fig-F9Doc
#| echo: false
#| message: false
#| warning: false
#| fig-cap: >
#|    Fuente: Dirección Nacional de Planeación y Estadística con base en información de la Dirección Nacional de Admisiones

Agregar(CAT_EDAD ~ YEAR + SEMESTRE, 
                    frecuencia = list(c(ano:ano), c(1:2)),
                    intervalo = list(c(ano,1), c(ano,semestre)),
                    datos = Docentes,
                    textNA = "Sin información") %>%
         Plot.Barras(categoria  = "CAT_EDAD",
            ano        = ano,
            periodo    = semestre,
            vertical   = TRUE,
            ordinal    = TRUE,
            libreria   = "highcharter",
            titulo     = "Distribución de docentes por grupos de edad",
            labelEje   = "Número de docentes",
            colores = color(length(unique(Docentes$CAT_EDAD))),
            addPeriodo = TRUE,
            estilo = list(hc.Tema = tema, hc.Slider = FALSE))
```

<br>

### Información por años de servicio

A continuación, las figuras @fig-F10Doc y @fig-F11Doc presentan, respectivamente, la evolución histórica y el comportamiento actual del total de docentes por años de servicio.

```{r}
#| label: fig-F10Doc
#| echo: false
#| message: false
#| warning: false
#| fig-cap: >
#|    Fuente: Dirección Nacional de Planeación y Estadística con base en información de la Dirección Nacional de Admisiones

full_join(Agregar(CAT_SERVICIO ~ YEAR + SEMESTRE, 
                    frecuencia = list(c(2008:2017), c(2)),
                    intervalo = list(c(2008,2), c(2017,2)),
                    datos = Docentes,
                    textNA = "Sin información"),
Agregar(CAT_SERVICIO ~ YEAR + SEMESTRE, 
                    frecuencia = list(c(2018:ano), c(1:2)),
                    intervalo = list(c(2018,1), c(ano,semestre)),
                    datos = Docentes,
                    textNA = "Sin información")) %>%  
           Plot.Series(categoria = "CAT_SERVICIO", 
              titulo = "Evolución del número de docentes por años de servicio",
              labelY = "Número de docentes", 
              colores = color(length(unique(Docentes$CAT_SERVICIO))),
              libreria = c("highcharter"),
              estilo = list(hc.Tema = tema, hc.Slider = FALSE, hc.Credits = Msj))
```

<br>

```{r}
#| label: fig-F11Doc
#| echo: false
#| message: false
#| warning: false
#| fig-cap: >
#|    Fuente: Dirección Nacional de Planeación y Estadística con base en información de la Dirección Nacional de Admisiones

Agregar(CAT_SERVICIO ~ YEAR + SEMESTRE, 
                    frecuencia = list(c(ano:ano), c(1:2)),
                    intervalo = list(c(ano,1), c(ano,semestre)),
                    datos = Docentes,
                    textNA = "Sin información") %>%
         Plot.Barras(categoria  = "CAT_SERVICIO",
            ano        = ano,
            periodo    = semestre,
            vertical   = TRUE,
            ordinal    = TRUE,
            libreria   = "highcharter",
            titulo     = "Distribución de docentes por años de servicio",
            labelEje   = "Número de docentes",
            colores = color(length(unique(Docentes$CAT_SERVICIO))),
            addPeriodo = TRUE,
            estilo = list(hc.Tema = tema, hc.Slider = FALSE))
```

<br>

### Información por categoría

A continuación, las figuras @fig-F12Doc y @fig-F13Doc presentan, respectivamente, la evolución histórica y el comportamiento actual del total de docentes por categoría de vinculación.

```{r}
#| label: fig-F12Doc
#| echo: false
#| message: false
#| warning: false
#| fig-cap: >
#|    Fuente: Dirección Nacional de Planeación y Estadística con base en información de la Dirección Nacional de Admisiones

full_join(Agregar(CATEGORIA ~ YEAR + SEMESTRE, 
                    frecuencia = list(c(2008:2017), c(2)),
                    intervalo = list(c(2008,2), c(2017,2)),
                    datos = Docentes,
                    textNA = "Sin información"),
Agregar(CATEGORIA ~ YEAR + SEMESTRE, 
                    frecuencia = list(c(2018:ano), c(1:2)),
                    intervalo = list(c(2018,1), c(ano,semestre)),
                    datos = Docentes,
                    textNA = "Sin información")) %>%  
           Plot.Series(categoria = "CATEGORIA", 
              titulo = "Evolución del número de docentes por categoría",
              labelY = "Número de docentes", 
              colores = color(length(unique(Docentes$CATEGORIA))),
              libreria = c("highcharter"), 
              estilo = list(hc.Tema = tema, hc.Slider = FALSE, hc.Credits = Msj))
```

<br>

```{r}
#| label: fig-F13Doc
#| echo: false
#| message: false
#| warning: false
#| fig-cap: >
#|    Fuente: Dirección Nacional de Planeación y Estadística con base en información de la Dirección Nacional de Admisiones

Agregar(CATEGORIA ~ YEAR + SEMESTRE, 
                    frecuencia = list(c(ano:ano), c(1:2)),
                    intervalo = list(c(ano,1), c(ano,semestre)),
                    datos = Docentes,
                    textNA = "Sin información") %>%
         Plot.Barras(categoria  = "CATEGORIA",
            ano        = ano,
            periodo    = semestre,
            vertical   = FALSE,
            ordinal    = TRUE,
            libreria   = "highcharter",
            titulo     = "Distribución de docentes por categoria",
            labelEje   = "Número de docentes",
            colores = color(length(unique(Docentes$CATEGORIA))),
            addPeriodo = TRUE,
            estilo = list(hc.Tema = tema, hc.Slider = FALSE))
```

<br>

### Información por dedicación

A continuación, las figuras @fig-F14Doc y @fig-F15Doc presentan, respectivamente, la evolución histórica y el comportamiento actual del total de docentes por dedicación.

```{r}
#| label: fig-F14Doc
#| echo: false
#| message: false
#| warning: false
#| fig-cap: >
#|    Fuente: Dirección Nacional de Planeación y Estadística con base en información de la Dirección Nacional de Admisiones

full_join(Agregar(DEDICACION ~ YEAR + SEMESTRE, 
                    frecuencia = list(c(2008:2017), c(2)),
                    intervalo = list(c(2008,2), c(2017,2)),
                    datos = Docentes,
                    textNA = "Sin información"),
Agregar(DEDICACION ~ YEAR + SEMESTRE, 
                    frecuencia = list(c(2018:ano), c(1:2)),
                    intervalo = list(c(2018,1), c(ano,semestre)),
                    datos = Docentes,
                    textNA = "Sin información")) %>% 
           Plot.Series(categoria = "DEDICACION", 
              titulo = "Evolución del número de docentes por dedicación",
              labelY = "Número de docentes", 
              colores = color(length(unique(Docentes$DEDICACION))),
              libreria = c("highcharter"), 
              estilo = list(hc.Tema = tema, hc.Slider = FALSE, hc.Credits = Msj))
```

<br>

```{r}
#| label: fig-F15Doc
#| echo: false
#| message: false
#| warning: false
#| fig-cap: >
#|    Fuente: Dirección Nacional de Planeación y Estadística con base en información de la Dirección Nacional de Admisiones

Agregar(DEDICACION ~ YEAR + SEMESTRE, 
                    frecuencia = list(c(ano), c(1:2)),
                    intervalo = list(c(ano, 1), c(ano, semestre)),
                    datos = Docentes,
                    textNA = "Sin información") %>%
        Plot.Torta(categoria  = "DEDICACION",
           ano        = ano,
           periodo    = semestre,
           titulo     = "Distribución de docentes por dedicación",
           addPeriodo = TRUE,
           libreria   = "highcharter",
           colores = color(length(unique(Docentes$DEDICACION))),
           estilo     = list(hc.Tema = tema))
```

<br>

### Información por máxima formación

A continuación, las figuras @fig-F16Doc y @fig-F17Doc presentan, respectivamente, la evolución histórica y el comportamiento actual del total de docentes por máximo nivel de formación alcanzado.

```{r}
#| label: fig-F16Doc
#| echo: false
#| message: false
#| warning: false
#| fig-cap: >
#|    Fuente: Dirección Nacional de Planeación y Estadística con base en información de la Dirección Nacional de Admisiones

full_join(Agregar(FORMACION ~ YEAR + SEMESTRE, 
                    frecuencia = list(c(2008:2017), c(2)),
                    intervalo = list(c(2008,2), c(2017,2)),
                    datos = Docentes,
                    textNA = "Sin información"),
Agregar(FORMACION ~ YEAR + SEMESTRE, 
                    frecuencia = list(c(2018:ano), c(1:2)),
                    intervalo = list(c(2018,1), c(ano,semestre)),
                    datos = Docentes,
                    textNA = "Sin información")) %>% 
           Plot.Series(categoria = "FORMACION", 
              titulo = "Evolución del número de docentes por máxima formación",
              labelY = "Número de docentes", 
              colores = color(length(unique(Docentes$FORMACION))),
              libreria = c("highcharter"), 
              estilo = list(hc.Tema = tema, hc.Slider = FALSE, hc.Credits = Msj))
```

<br>

```{r}
#| label: fig-F17Doc
#| echo: false
#| message: false
#| warning: false
#| fig-cap: >
#|    Fuente: Dirección Nacional de Planeación y Estadística con base en información de la Dirección Nacional de Admisiones

Agregar(FORMACION ~ YEAR + SEMESTRE, 
                    frecuencia = list(c(ano), c(1:2)),
                    intervalo = list(c(ano, 1), c(ano, semestre)),
                    datos = Docentes,
                    textNA = "Sin información") %>%
        Plot.Torta(categoria  = "FORMACION",
           ano        = ano,
           periodo    = semestre,
           titulo     = "Distribución de docentes por máxima formación",
           addPeriodo = TRUE,
           libreria   = "highcharter",
           colores = color(length(unique(Docentes$FORMACION))),
           estilo     = list(hc.Tema = tema))
```

<br>

### Tabla agregada

A continuación, la tabla @fig-F18Doc presenta el agregado **histórico**, por **años, semestres, facultad, departamento, sexo, edad, años de servicio, categoría, dedicación, máxima formación** de los docentes en la **Sede Palmira**.

Los interesados en *imprimir*, *copiar* o *descargar* estas cifras, pueden hacerlo a través de las múltiples opciones que se ofrecen en la parte superior izquierda de la tabla que se presenta a continuación (Copiar, CSV, Excel, PDF e Imprimir). Así mismo, esta tabla, dada su naturaleza web, permiten filtrar los resultados por aquellas variables de interés.

<br>

```{r}
#| label: fig-F18Doc
#| echo: false
#| message: false
#| warning: false
#| fig-cap: >
#|    Fuente: Dirección Nacional de Planeación y Estadística con base en información de la Dirección Nacional de Admisiones

Doc_Tabla <- Docentes %>% group_by(YEAR, SEMESTRE, FACULTAD, UNIDAD, SEXO, CAT_EDAD, CAT_SERVICIO, CATEGORIA, DEDICACION, FORMACION) %>% summarise(Total=n()) %>% select(YEAR, SEMESTRE, FACULTAD, UNIDAD, SEXO, CAT_EDAD, CAT_SERVICIO, CATEGORIA, DEDICACION, FORMACION, Total) %>% ungroup() %>% mutate(across(where(is.character), replace_na,  replace = "SIN INFORMACIÓN")) 

#Tabla en HTML
UnalR::Tabla.General(datos = Doc_Tabla,
                     encabezado = "Tabla histórico total de docentes por variables de interés",
                     colorHead = "#8cc63f",
                     colNames = c("Año","Semestre","Facultad","Unidad","Sexo","Edad","Años de servicio","Categoría","Dedicación","Formación","Total"))

```

<br>

## Administrativos {#sec-Admini}

A continuación, se presentan las principales características asociadas a los funcionarios administrativos vinculados en la **Sede Palmira** de la Universidad Nacional de Colombia. En específico, se presenta la evolución histórica del número total de funcionarios administrativos desde diferentes perspectivas: general, tipo de cinculación, modalidad de vinculación, sexo, grupos de edad, años de servicio y máxima formación académica alcanzada de los mismos. Para cada una de las variables analizadas se presenta la evolución histórica (*serie de tiempo*) así como el comportamiento actual (*estado actual*) derivado de las últimas mediciones disponibles.

En la parte final de esta sección se presenta una tabla agregada con las combinaciones de las variables ilustradas previamente. El usuario que así lo desee, puede descargar esta tabla y analizar la información.

### Evolución histórica del total de funcionarios administrativos

A continuación, la Figura @fig-F1Admini, presenta la evolución histórica -*desde el periodo 2008*-, del total de funcionarios administrativos en la sede. A partir del año 2018 se presenta la información por semestre, para los años anteriores se tiene el registro únicamente para el último semestre de cada año.

```{r}
#| label: fig-F1Admini
#| echo: false
#| message: false
#| warning: false
#| fig-cap: >
#|    Fuente: Dirección Nacional de Planeación y Estadística con base en información de la Dirección Nacional de Admisiones

Msj <- "Información disponible desde 2008"

full_join(Agregar(TOTAL ~ YEAR + SEMESTRE, 
                    frecuencia = list(c(2008:2017), c(2)),
                    intervalo = list(c(2008,2), c(2017,2)),
                    datos = Administrativos,
                    textNA = "Sin información"),
Agregar(TOTAL ~ YEAR + SEMESTRE, 
                    frecuencia = list(c(2018:ano), c(1:2)),
                    intervalo = list(c(2018,1), c(ano,semestre)),
                    datos = Administrativos,
                    textNA = "Sin información")) %>%  
              Plot.Series(categoria = "TOTAL", 
               colores = c("#8cc63f"), # verde, Total 
               titulo = "Evolución histórica del número total de funcionarios administrativos", 
               labelY = "Número de funcionarios", 
               libreria = c("highcharter"), 
               ylim = c(0,300),
               estilo = list(hc.Tema = tema, hc.Slider = FALSE, hc.Credits = Msj)) 
```

<br>

### Información por tipo de vinculación

A continuación, las figuras @fig-F2Admini y @fig-F3Admini presentan, respectivamente, la evolución histórica y el comportamiento actual del total de funcionarios administrativos por tipo de vinculación.

```{r}
#| label: fig-F2Admini
#| echo: false
#| message: false
#| warning: false
#| fig-cap: >
#|    Fuente: Dirección Nacional de Planeación y Estadística con base en información de la Dirección Nacional de Admisiones

full_join(Agregar(DOCENTES ~ YEAR + SEMESTRE, 
                    frecuencia = list(c(2008:2017), c(2)),
                    intervalo = list(c(2008,2), c(2017,2)),
                    datos = Administrativos,
                    textNA = "Sin información"),
Agregar(DOCENTES ~ YEAR + SEMESTRE, 
                    frecuencia = list(c(2018:ano), c(1:2)),
                    intervalo = list(c(2018,1), c(ano,semestre)),
                    datos = Administrativos,
                    textNA = "Sin información")) %>%
           Plot.Series(categoria = "DOCENTES", 
              titulo = "Evolución del número de funcionarios por tipo de vinculación",
              labelY = "Número de funcionarios", 
              colores = color(length(unique(Administrativos$DOCENTES))),
              libreria = c("highcharter"), 
              estilo = list(hc.Tema = tema, hc.Slider = FALSE, hc.Credits = Msj))
```

<br>

```{r}
#| label: fig-F3Admini
#| echo: false
#| message: false
#| warning: false
#| fig-cap: >
#|    Fuente: Dirección Nacional de Planeación y Estadística con base en información de la Dirección Nacional de Admisiones

Agregar(DOCENTES ~ YEAR + SEMESTRE, 
                    frecuencia = list(c(ano), c(1:2)),
                    intervalo = list(c(ano, 1), c(ano, semestre)),
                    datos = Administrativos,
                    textNA = "Sin información") %>%
        Plot.Torta(categoria  = "DOCENTES",
           ano        = ano,
           periodo    = semestre,
           titulo     = "Distribución de funcionarios por tipo de vinculación",
           addPeriodo = TRUE,
           libreria   = "highcharter",
           colores = color(length(unique(Administrativos$DOCENTES))),
           estilo     = list(hc.Tema = tema))
```

<br>

### Información por modalidad de vinculación

A continuación, las figuras @fig-F4Admini y @fig-F5Admini presentan, respectivamente, la evolución histórica y el comportamiento actual del total de funcionarios administrativos por modalidad de vinculación.

```{r}
#| label: fig-F4Admini
#| echo: false
#| message: false
#| warning: false
#| fig-cap: >
#|    Fuente: Dirección Nacional de Planeación y Estadística con base en información de la Dirección Nacional de Admisiones

full_join(Agregar(NIVEL ~ YEAR + SEMESTRE, 
                    frecuencia = list(c(2008:2017), c(2)),
                    intervalo = list(c(2008,2), c(2017,2)),
                    datos = Administrativos,
                    textNA = "Sin información"),
Agregar(NIVEL ~ YEAR + SEMESTRE, 
                    frecuencia = list(c(2018:ano), c(1:2)),
                    intervalo = list(c(2018,1), c(ano,semestre)),
                    datos = Administrativos,
                    textNA = "Sin información")) %>%
           Plot.Series(categoria = "NIVEL", 
              titulo = "Evolución del número de funcionarios por modalidad de vinculación",
              labelY = "Número de funcionarios", 
              colores = color(length(unique(Administrativos$NIVEL))),
              libreria = c("highcharter"), 
              estilo = list(hc.Tema = tema, hc.Slider = FALSE, hc.Credits = Msj))
```

<br>

```{r}
#| label: fig-F5Admini
#| echo: false
#| message: false
#| warning: false
#| fig-cap: >
#|    Fuente: Dirección Nacional de Planeación y Estadística con base en información de la Dirección Nacional de Admisiones

Agregar(NIVEL ~ YEAR + SEMESTRE, 
                    frecuencia = list(c(ano:ano), c(1:2)),
                    intervalo = list(c(ano,1), c(ano,semestre)),
                    datos = Administrativos,
                    textNA = "Sin información") %>%
         Plot.Barras(categoria  = "NIVEL",
            ano        = ano,
            periodo    = semestre,
            vertical   = FALSE,
            ordinal    = TRUE,
            libreria   = "highcharter",
            titulo     = "Distribución de funcionarios por modalidad de vinculación",
            labelEje   = "Número de funcionarios",
            colores = color(length(unique(Administrativos$NIVEL))),
            addPeriodo = TRUE,
            estilo = list(hc.Tema = tema, hc.Slider = FALSE))
```

<br>

### Información por sexo

A continuación, las figuras @fig-F6Admini y @fig-F7Admini presentan, respectivamente, la evolución histórica y el comportamiento actual del total de funcionarios administartivos según el sexo biológico.

```{r}
#| label: fig-F6Admini
#| echo: false
#| message: false
#| warning: false
#| fig-cap: >
#|    Fuente: Dirección Nacional de Planeación y Estadística con base en información de la Dirección Nacional de Admisiones

full_join(Agregar(SEXO ~ YEAR + SEMESTRE, 
                    frecuencia = list(c(2008:2017), c(2)),
                    intervalo = list(c(2008,2), c(2017,2)),
                    datos = Administrativos,
                    textNA = "Sin información"),
Agregar(SEXO ~ YEAR + SEMESTRE, 
                    frecuencia = list(c(2018:ano), c(1:2)),
                    intervalo = list(c(2018,1), c(ano,semestre)),
                    datos = Administrativos,
                    textNA = "Sin información")) %>%
           Plot.Series(categoria = "SEXO", 
              titulo = "Evolución del número de funcionarios administrativos por sexo",
              labelY = "Número de funcionarios", 
              colores = color(length(unique(Administrativos$SEXO))),
              libreria = c("highcharter"),
              ylim = c(0,150),
              estilo = list(hc.Tema = 5, hc.Slider = FALSE, hc.Credits = Msj))
```

<br>

```{r}
#| label: fig-F7Admini
#| echo: false
#| message: false
#| warning: false
#| fig-cap: >
#|    Fuente: Dirección Nacional de Planeación y Estadística con base en información de la Dirección Nacional de Admisiones

Agregar(SEXO ~ YEAR + SEMESTRE, 
                    frecuencia = list(c(ano), c(1:2)),
                    intervalo = list(c(ano, 1), c(ano, semestre)),
                    datos = Administrativos,
                    textNA = "Sin información") %>%
        Plot.Torta(categoria  = "SEXO",
           ano        = ano,
           periodo    = semestre,
           titulo     = "Distribución de funcionarios administrativos por sexo",
           addPeriodo = TRUE,
           libreria   = "highcharter",
           colores = color(length(unique(Administrativos$SEXO))),
           estilo     = list(hc.Tema = tema))
```

<br>

### Información por edad

A continuación, las figuras @fig-F8Admini y @fig-F9Admini presentan, respectivamente, la evolución histórica y el comportamiento actual del total de funcionarios administrativos por grupos de edad.

```{r}
#| label: fig-F8Admini
#| echo: false
#| message: false
#| warning: false
#| fig-cap: >
#|    Fuente: Dirección Nacional de Planeación y Estadística con base en información de la Dirección Nacional de Admisiones

full_join(Agregar(CAT_EDAD ~ YEAR + SEMESTRE, 
                    frecuencia = list(c(2008:2017), c(2)),
                    intervalo = list(c(2008,2), c(2017,2)),
                    datos = Administrativos,
                    textNA = "Sin información"),
Agregar(CAT_EDAD ~ YEAR + SEMESTRE, 
                    frecuencia = list(c(2018:ano), c(1:2)),
                    intervalo = list(c(2018,1), c(ano,semestre)),
                    datos = Administrativos,
                    textNA = "Sin información")) %>%
           Plot.Series(categoria = "CAT_EDAD", 
              titulo = "Evolución del número de funcionarios administrativos por grupos de edad",
              labelY = "Número de funcionarios", 
              colores = color(length(unique(Administrativos$CAT_EDAD))),
              libreria = c("highcharter"), 
              estilo = list(hc.Tema = tema, hc.Slider = FALSE, hc.Credits = Msj))
```

<br>

```{r}
#| label: fig-F9Admini
#| echo: false
#| message: false
#| warning: false
#| fig-cap: >
#|    Fuente: Dirección Nacional de Planeación y Estadística con base en información de la Dirección Nacional de Admisiones

Agregar(CAT_EDAD ~ YEAR + SEMESTRE, 
                    frecuencia = list(c(ano:ano), c(1:2)),
                    intervalo = list(c(ano,1), c(ano,semestre)),
                    datos = Administrativos,
                    textNA = "Sin información") %>%
         Plot.Barras(categoria  = "CAT_EDAD",
            ano        = ano,
            periodo    = semestre,
            vertical   = TRUE,
            ordinal    = TRUE,
            libreria   = "highcharter",
            titulo     = "Distribución de funcionarios administrativos por grupos de edad",
            labelEje   = "Número de funcionarios",
            colores = color(length(unique(Administrativos$CAT_EDAD))),
            addPeriodo = TRUE,
            estilo = list(hc.Tema = tema, hc.Slider = FALSE))
```

<br>

### Información por años de servicio

A continuación, las figuras @fig-F10Admini y @fig-F11Admini presentan, respectivamente, la evolución histórica y el comportamiento actual del total de funcionarios administrativos por años de servicio.

```{r}
#| label: fig-F10Admini
#| echo: false
#| message: false
#| warning: false
#| fig-cap: >
#|    Fuente: Dirección Nacional de Planeación y Estadística con base en información de la Dirección Nacional de Admisiones

full_join(Agregar(CAT_SERVICIO ~ YEAR + SEMESTRE, 
                    frecuencia = list(c(2008:2017), c(2)),
                    intervalo = list(c(2008,2), c(2017,2)),
                    datos = Administrativos,
                    textNA = "Sin información"),
Agregar(CAT_SERVICIO ~ YEAR + SEMESTRE, 
                    frecuencia = list(c(2018:ano), c(1:2)),
                    intervalo = list(c(2018,1), c(ano,semestre)),
                    datos = Administrativos,
                    textNA = "Sin información")) %>%
           Plot.Series(categoria = "CAT_SERVICIO", 
              titulo = "Evolución del número de funcionarios administrativos por años de servicio",
              labelY = "Número de funcionarios", 
              colores = color(length(unique(Administrativos$CAT_SERVICIO))),
              libreria = c("highcharter"), 
              estilo = list(hc.Tema = tema, hc.Slider = FALSE, hc.Credits = Msj))
```

<br>

```{r}
#| label: fig-F11Admini
#| echo: false
#| message: false
#| warning: false
#| fig-cap: >
#|    Fuente: Dirección Nacional de Planeación y Estadística con base en información de la Dirección Nacional de Admisiones

Agregar(CAT_SERVICIO ~ YEAR + SEMESTRE, 
                    frecuencia = list(c(ano:ano), c(1:2)),
                    intervalo = list(c(ano,1), c(ano,semestre)),
                    datos = Administrativos,
                    textNA = "Sin información") %>%
         Plot.Barras(categoria  = "CAT_SERVICIO",
            ano        = ano,
            periodo    = semestre,
            vertical   = TRUE,
            ordinal    = TRUE,
            libreria   = "highcharter",
            titulo     = "Distribución de funcionarios administrativos por años de servicio",
            labelEje   = "Número de funcionarios",
            colores = color(length(unique(Administrativos$CAT_SERVICIO))),
            addPeriodo = TRUE,
            estilo = list(hc.Tema = tema, hc.Slider = FALSE))
```

<br>

### Información por máxima formación

A continuación, las figuras @fig-F12Admini y @fig-F13Admini presentan, respectivamente, la evolución histórica y el comportamiento actual del total de funcionarios administrativos por máxima formación académica alcanzada.

```{r}
#| label: fig-F12Admini
#| echo: false
#| message: false
#| warning: false
#| fig-cap: >
#|    Fuente: Dirección Nacional de Planeación y Estadística con base en información de la Dirección Nacional de Admisiones

full_join(Agregar(FORMACION ~ YEAR + SEMESTRE, 
                    frecuencia = list(c(2008:2017), c(2)),
                    intervalo = list(c(2008,2), c(2017,2)),
                    datos = Administrativos,
                    textNA = "Sin información"),
Agregar(FORMACION ~ YEAR + SEMESTRE, 
                    frecuencia = list(c(2018:ano), c(1:2)),
                    intervalo = list(c(2018,1), c(ano,semestre)),
                    datos = Administrativos,
                    textNA = "Sin información")) %>%
           Plot.Series(categoria = "FORMACION", 
              titulo = "Evolución del número de funcionarios administrativos por máxima formación",
              labelY = "Número de funcionarios", 
              colores = color(length(unique(Administrativos$FORMACION))),
              libreria = c("highcharter"), 
              estilo = list(hc.Tema = tema, hc.Slider = FALSE, hc.Credits = Msj))
```

<br>

```{r}
#| label: fig-F13Admini
#| echo: false
#| message: false
#| warning: false
#| fig-cap: >
#|    Fuente: Dirección Nacional de Planeación y Estadística con base en información de la Dirección Nacional de Admisiones

Agregar(FORMACION ~ YEAR + SEMESTRE, 
                    frecuencia = list(c(ano:ano), c(1:2)),
                    intervalo = list(c(ano,1), c(ano,semestre)),
                    datos = Administrativos,
                    textNA = "Sin información") %>%
         Plot.Barras(categoria  = "FORMACION",
            ano        = ano,
            periodo    = semestre,
            vertical   = FALSE,
            ordinal    = TRUE,
            libreria   = "highcharter",
            titulo     = "Distribución de funcionarios administrativos por máxima formación",
            labelEje   = "Número de funcionarios",
            colores = color(length(unique(Administrativos$FORMACION))),
            addPeriodo = TRUE,
            estilo = list(hc.Tema = tema, hc.Slider = FALSE))
```

<br>

### Tabla agregada

A continuación, la tabla @fig-F14Admini presenta el agregado **histórico**, por **años, semestres, tipo de vinculación, modalidad de vinculación, sexo, edad, años de servicio, máxima formación** de los funcionarios administrativos en la **Sede Palmira**.

Los interesados en *imprimir*, *copiar* o *descargar* estas cifras, pueden hacerlo a través de las múltiples opciones que se ofrecen en la parte superior izquierda de la tabla que se presenta a continuación (Copiar, CSV, Excel, PDF e Imprimir). Así mismo, esta tabla, dada su naturaleza web, permiten filtrar los resultados por aquellas variables de interés.

<br>

```{r}
#| label: fig-F14Admini
#| echo: false
#| message: false
#| warning: false
#| fig-cap: >
#|    Fuente: Dirección Nacional de Planeación y Estadística con base en información de la Dirección Nacional de Admisiones

Admini_Tabla <- Administrativos %>% group_by(YEAR, SEMESTRE, SEXO, CAT_EDAD, DOCENTES, NIVEL, CAT_SERVICIO, FORMACION) %>% summarise(Total=n()) %>% select(YEAR, SEMESTRE, SEXO, CAT_EDAD, DOCENTES, NIVEL, CAT_SERVICIO, FORMACION, Total) %>% ungroup() %>% mutate(across(where(is.character), replace_na,  replace = "SIN INFORMACIÓN")) 

#Tabla en HTML
UnalR::Tabla.General(datos = Admini_Tabla,
                     encabezado = "Tabla histórico total de funcionarios administartivos por variables de interés",
                     colorHead = "#8cc63f",
                     colNames = c("Año","Semestre","Sexo","Edad","Categoría","Nivel","Años de servicio","Formación","Total"))

```
